---
title: 'Media Visibility and Electoral shifts'
author: "Wouter van Atteveldt, Mariken van der Velden, Andreu Casas"
permalink: reports/nrc3/
output: 
  md_document:
    preserve_yaml: yes
editor_options: 
  chunk_output_type: console
---

```{r setup, include=FALSE}
knitr::opts_chunk$set(message = FALSE, warning = FALSE, echo=F, fig.path='', fig.width = 10)
library(printr)
options(digits = 2)

#TODO: Social Media
#TODO: Download
#TODO: Duiding
```

```{r data}
library(here)
library(tidyverse)
library(amcatr)


source(here("src/lib/data.R"))
source(here("src/lib/amcatlib.R"))
data = list(w0 = read_csv(here("data/intermediate/wave0.csv")),
            w1 = read_csv(here("data/intermediate/wave1.csv")),
            w2 = read_csv(here("data/intermediate/wave2.csv")),
            w3 = read_csv(here("data/intermediate/wave3.csv")),
            w4 = read_csv(here("data/intermediate/wave4.csv"))
)

resp = extract_wide(data$w0)
w = extract_waves(data)
theme_nrc = function(...) {
  ggthemes::theme_hc(...) + 
    theme(axis.text.x = element_text(angle = 45, hjust = 1), 
          axis.title.x=element_blank(), 
          axis.title.y=element_blank(),
          strip.background = element_rect(fill="white"))
}
```

# Verschuivingen  in de Publieke Opinie


```{r }
colors = c(FvD="brown", PVV="darkblue", VVD="blue", CDA="yellow", D66="lightgreen", PvdA="red", GL="green", SP="darkred", ChristenUnie="Orange", PvdD="yellow", JA21="purple", Other="purple")
k17 = resp %>% select(iisID, name=vote_2017) %>% add_column(wave="k17")
votes = w %>% filter(variable=="A2") %>% select(iisID, wave, name) %>% bind_rows(k17) %>%
  mutate(name=recode(name, "GroenLinks"="GL", "Undecided"="?"))
library(ggalluvial)

sankey = function(parties, threshold=0) {
 aggr = votes %>% 
  filter(name %in% parties) %>%   
  mutate(name=factor(name, levels=parties)) %>% 
  pivot_wider(names_from=wave, values_from=name) %>% 
   group_by(k17, w0, w4) %>% summarize(n=n()) %>% na.omit()
aggr %>% filter(n>threshold, k17!=w4 | w0 != w4) %>%
ggplot(aes(y = n,  axis1 = k17, axis2 = w0, axis3 = w4)) +
  geom_alluvium(aes(fill = w4),
                width = 0, knot.pos = 0, reverse = FALSE, curve_type = "sine") +
    geom_stratum(width = 1/8, reverse = FALSE) +
  geom_text(stat = "stratum", aes(label = after_stat(stratum)),
            reverse = FALSE) +
  coord_flip() + theme_void() + 
  scale_fill_manual(values=colors, guide=F) + ggtitle("Verschuiving tussen partijen", "(Selectie van partijen; kiezers die niet zijn geswitcht zijn weggelaten)")
}
```

## De stoelendans op links

```{r sankey-links}
sankey(c("D66", "?", "PvdA", "GL", "SP", "PvdD"), threshold=1)
```

De figuur hierboven laat zien hoe kiezers zijn verschoven tussen de verleden verkiezingen (onder), het begin van de campagne (midden), en de stem in 2021 (boven).
Hierbij is ingezoomd op een selectie van linkse partijen (inclusief D66), en kiezers die niet zijn gewisseld zijn weggelaten. 
Wat hier goed te zien is dat D66 relatief veel winst heeft behaald ten koste van de linkse partijen,
en dat die winst vooral tijdens de campagne is behaald. 
Veel groenlinks stemmers die bij D66 zijn uitgekomen hebben die beslissing pas tijdens de campagne gemaakt.
Veel D66 stemmers die voorafgaand aan de campagne zijn gaan twijfelen zijn uiteindelijk weer bij D66 terecht gekomen. 
Verder zijn er vooral veel uitwisselingen tussen de verschillende linkse partijen, maar zonder grote netto verschuivingen. 

## Verschuivingen op rechts

```{r sankey-rechts}
sankey(c( "FvD","PVV", "JA21", "VVD", "?", "CDA", "D66", "Other"), threshold=1)
```

Ook op rechts (met wederom ook D66 meegenomen) zijn een aantal beweingen duidelijk zichtbaar. 
D66 wint kiezers van VVD, en deze winst komt weer pas tijdens de campagne: 
Deze kiezers dachten aan het begin van de campagne nog VVD te gaan stemmen, terwijl veel D66 kiezers juist waren gaan twijfelen.
Uiteindelijk zijn deze groepen tijdens de campagne toch bij D66 uitgekomen.

Alhoewel VVD dus kiezers verliest aan D66, winnen ze er nog meer van CDA, zovel voorafgaand als tijdens de campagne. 
Ook duidelijk is dat FvD na de perikelen rond de appjes en de afsplitsing van JA21 veel kiezers zijn gaan twijfelen, die 
uiteindelijk vooral bij de PVV zijn uitgekomen. 
Tegelijkertijd zijn veel PVV stemmers juist naar FvD gewisseld. 

## Institutioneel Vertrouwem

```{r long}
w0l = extract_long(data$w0)
w4l = extract_long(data$w4)

w04l = rbind(w0l %>% add_column(wave="w0"),
        w4l %>% add_column(wave="w4"))
```



```{r trust}
resps = w04l %>% filter(variable == "F2", wave=="w4") %>% pull(iisID) %>% unique()
w04l %>% filter(variable == "F2") %>% 
  filter(iisID %in% resps) %>% 
  group_by(name, wave) %>% 
  summarize(sd=sd(value, na.rm=T), value=mean(value, na.rm=T)) %>% 
  arrange(name, desc(wave)) %>% 
  na.omit() %>% 
  ggplot(aes(x=fct_reorder(name, value), y=value, ymin=value-sd, ymax=value+sd, color=wave, group=name)) +
  geom_line(arrow=arrow(ends="first", length=unit(0.25, "cm"))) + 
  geom_point() + 
  #geom_errorbar(position=position_dodge(width=1)) + 
  ylim(c(4, 8)) + 
  coord_flip() + theme_nrc() + scale_color_discrete(guide=F) + 
  ggtitle("Institutioneel vertrouwen aan begin (rood) en eind (blauw) van campagne")
```

Bovenstaande figuur geeft de verschuiving in institutioneel vertrouwen weer.
Alhoewel hier geen grote verschuivingen in te verwachten waren, 
valt het toch op dat vertrouwen in de meeste politieke instituties (licht) is toegenomen.
Vertrouwen in banken en in mindere mate grote bedrijven en individuele politici is juist iets afgenomen.

```{r poltrust}
resps = w04l %>% filter(variable == "F1", wave=="w4") %>% pull(iisID) %>% unique()
w04l %>% filter(variable == "F1") %>% 
  filter(iisID %in% resps) %>% 
  group_by(name, wave) %>% 
  summarize(sd=sd(value, na.rm=T), value=mean(value, na.rm=T)) %>% 
  arrange(name, desc(wave)) %>% 
  na.omit() %>% 
  ggplot(aes(x=fct_reorder(name, value), y=value, ymin=value-sd, ymax=value+sd, color=wave, group=name)) +
  geom_line(arrow=arrow(ends="first", length=unit(0.25, "cm"))) + 
  geom_point() + 
  #geom_errorbar(position=position_dodge(width=1)) + 
  ylim(c(2.5, 4.5)) + 
  coord_flip() + theme_nrc() + scale_color_discrete(guide=F) + 
  ggtitle("Politiek vertrouwen aan begin (rood) en eind (blauw) van campagne")
```

Bij de stellingen over politiek vertrouwen zijn de verschuivingen nog kleiner.
Alleen het gevoel dat politici teveel beloven is iets toegenomen, 
terwijl het gevoel goed vertegenwoordigd te zijn juist is afgenomen. 

## Leiderschap 

```{r leadershipw4}
w04l %>% filter(wave=="w4", str_detect(variable, "^G[234567]"))%>% group_by(name, variable) %>% summarize(value=mean(value, na.rm=T))  %>%
  mutate(attribute=recode(variable, G2="Integer", G3="Sympathiek", G4="Weet wat er leeft", G5="Daadkrachtig", G6="Competent", G7="Komt beloftes na")) %>%
  ggplot(aes(y=fct_reorder(name, value), x=fct_rev(fct_reorder(attribute, value)), fill=value, label=round(value, 1))) + 
  geom_tile() + geom_text(color="white") + 
  theme_nrc() + 
  scale_fill_gradient2(midpoint=5, low=scales::muted("red"), mid="#e0e0e0", high="#01529d", guide=FALSE)

  scale_fill_gradient(guide=FALSE, low="#ddddff", high="#3182bd")
```

Bovenstaand figuur geeft aan hoe de verschillende lijsttrekkers als leider worden geevalueerd.
Wellicht opvallende eerste is Marijnissen,  gevolgd door Rutte en Kaag
Opvallend genoeg scoort Rutte het beste op daadkracht, maar hebben mensen twijfel of hij zijn beloftes wel nakomt
(een twijfel die ook bij Klaver sterk leeft).

Ook Wilders wordt als daadkrachtig gezien, en men denkt vooral dat hij goed weet wat er leeft,
maar hij wordt niet integer of sympathiek gevonden. 
Hij scoort wel oever de hele linie ruim beter dan zijn directe concurrent Baudet.


De lijsttrekkers van nieuwe partijen scoren gemiddeld niet heel hoog, mogelijk door onbekendheid.
Vooral Simons scoort zeer slecht op leiderschap. 

```{r leadershipchange}
trust = w04l %>% filter(str_detect(variable, "^G[234]")) 
leaders = intersect(trust %>% filter(wave=="w0") %>% pull(name) %>% as.character() %>% unique(),
                trust %>% filter(wave=="w4") %>% pull(name) %>% as.character() %>% unique())
w04l %>% filter(str_detect(variable, "^G[234]"), name %in%  leaders) %>%
  mutate(attribute=recode(variable, G2="Integer", G3="Sympathiek", G4="Weet wat er leeft")) %>%
  group_by(wave, name, attribute) %>% summarize(value=mean(value, na.rm=T)) %>%
  ungroup() %>% arrange(name, attribute, wave) %>% 
  na.omit() %>%
  ggplot(aes(x=fct_reorder(name, value), y=value, color=attribute, shape=wave, group=str_c(attribute, name))) + 
  geom_point(position=position_dodge(width=.5), alpha=.5) + 
  geom_line(arrow=arrow(ends="last", length=unit(0.25, "cm")), position=position_dodge(width=.5)) + 
  coord_flip() + theme_nrc() + ggtitle("Leiderschap van de verschillende kandidaten") +
  scale_shape(guide=F)
```

```{r leadership-diff}
d = w04l %>% filter(str_detect(variable, "^G[234]"), name %in%  leaders) %>%
  mutate(attribute=recode(variable, G2="Integer", G3="Sympathiek", G4="Weet wat er leeft")) %>%
  group_by(wave, name, attribute) %>% summarize(value=mean(value, na.rm=T)) %>%
  ungroup() %>% arrange(name, attribute, wave) %>% pivot_wider(names_from=wave) %>% mutate(diff=w4-w0) %>%
  na.omit() 

ggplot(d, aes(x=fct_reorder(name, diff), y=diff, color=attribute)) + 
  geom_point(position=position_dodge(width=.5), alpha=.5) + 
  geom_segment(data=filter(d, attribute=="Weet wat er leeft"), aes(y=0, yend=diff, xend=name), position=position_nudge(x=0.175), arrow=arrow(ends="last", length=unit(0.25, "cm"))) + 
  geom_segment(data=filter(d, attribute=="Sympathiek"), aes(y=0, yend=diff, xend=name), position=position_nudge(x=0), arrow=arrow(ends="last", length=unit(0.25, "cm"))) + 
  geom_segment(data=filter(d, attribute=="Integer"), aes(y=0, yend=diff, xend=name), position=position_nudge(x=-0.175), arrow=arrow(ends="last", length=unit(0.25, "cm"))) + 
  
  coord_flip() + theme_nrc() + ggtitle("Leiderschap van de verschillende kandidaten (vershuiving)") +
  geom_hline(yintercept=0, lty=2, color="grey") + ylim(c(-1,1))
  scale_shape(guide=F)
```

Bovenstaande figuren geven aan hoe tijdens de campagne leiderschapsevaluaties zijn verschoven.
Omdat niet aan het begin van de campagne duidelijk was welke partijen in de kamer zouden komen, 
zijn in de eerste enquete alleen de lijsttrekkers meegenomen van partijen met zetels in de vorige Tweede Kamer. 
Ook zijn vooraf alleen de eigenschappen integriteit (rood), sympathie (groen) en 'weet wat er leeft' (blauw) gevraagd. 

Bij veel leiders is de vershuiving tijdens de campagne beperkt tot minder dan een half "rapportpunt".
Grote stijgers zijn de vrouwelijke lijsttrekkers Ouwehand, Kaag, en Marijnissen.
Ook voor Wilders' beoordeling als leider was de campagne positief, alhoewel hij (evenals Ouwehand) nog steeds relatief laag scoort.

Rutte's leiederschap heeft geen baat gehad bijde campagne, evanals Klaver en Ploemen heeft men vooral weinig vertrouwen dat zij weten wat er leeft.
Grote verliezer is echter Hoekstra, die op alle eigenschappen een forse veer moet laten. 

# De campagne in de media

## Zichtbaarheid van de partijen en lijsttrekkers

```{r visparty}
colors = c(FvD="black", PVV="darkblue", VVD="blue", CDA="yellow", D66="lightgreen", PvdA="red", GL="green", SP="darkred", CU="Orange", PvdD="darkgreen", JA21="purple", Other="purple")

hits = read_csv(here("data/intermediate/amcat_hits.csv")) %>% 
  filter(publisher != "Nieuwsuur", publisher != "NOS liveblog") %>%
  mutate(week = lubridate::floor_date(date, "week", week_start=4)) %>%
  filter(date > "2021-01-06") 

meta = read_csv(here("data/intermediate/amcat_meta.csv")) %>% filter(publisher != "Nieuwsuur", publisher != "NOS liveblog") %>%
  filter(publisher != "Nieuwsuur", publisher != "NOS liveblog") %>%
  mutate(week = lubridate::floor_date(date, "week", week_start=4)) %>%
  filter(date > "2021-01-06") 

totals = meta %>% group_by(mtype, week) %>% summarize(total=n())

a = hits %>% filter(cat == "actor") %>% rename(object=subcat) %>% 
  mutate(week = lubridate::floor_date(date, "week", week_start=4)) %>%
  filter(date > "2021-01-06") 
parties = a %>% pull(object) %>% table() %>% sort() %>% rev() %>% names()
a2 = a %>% group_by(mtype, week, object) %>% summarize(n=n(), .groups="drop") %>% inner_join(totals) %>% mutate(perc=n/total) 

a3 = a2 %>% filter(object %in% head(parties, 9)) 
ggplot(a3, aes(x=week, y=perc, color=fct_relevel(object, intersect(parties, object)))) + 
  geom_line() + 
  ggrepel::geom_label_repel(aes(label=object), data=a3 %>% filter(week=="2021-03-11")) + 
  scale_color_manual(values=colors, guide=F)  + 
  facet_wrap("mtype") + 
  scale_y_continuous(labels = scales::percent_format(accuracy = 1)) +
  theme_nrc() + ggtitle("Zichtbaarheid van partijen", "(per week, als percentage binnen al het politieke nieuws)")
```

Bovenstaande grafieken geven de zichtbaarheid van de meest zichtbare partijen weer,
uitgedrukt als het percentage van politieke artikelen waarbinnen de partij aanwezig was of genoemd werd.
VVD domineert hier duidelijk, gevolgd door coalitiepartijen CDA en D66.
Wat ook opvalt is dat naarmate de verkiezingen dichterbij komen de kleinere partijen aan zichtbaarheid winnen,
omdat er meer nieuws is waar verschillende partijen genoemd worden. 

Vooral de partijen PVV en FvD lijken hier sterk van te profiteren, vooral op TV doen zij het relatief goed,
ook al moeten ze hier ook de coalitiepartijen voor laten gaan. 
Verder is de rangorde aan het eind van de campagne niet wezenlijk anders dan aan het begin. 

## Mediagebruik van kiezers

```{r mediause}
mediause = 
w %>% filter(variable == "I1") %>%   
  mutate(name=case_when(name == "Television" ~ "TV",
                        name == "Newspapers or opinion magazines (paper or online)" ~ "Kranten (print en digitaal)",
                        name == "Online news sites (such as nu.nl) or blogs" ~ "Online (bv nu.nl)",
                        name == "Social media (such as Facebook, Twitter)" ~ "Sociale media",
                        T ~ "DROP")) %>% 
  filter(name != "DROP") %>% 
  group_by(wave, name) %>% summarize(value=mean(value, na.rm=T)) 


ggplot(mediause, aes(x=wave, y=value, color=name, group=name)) + 
  geom_line()  +
  ggrepel::geom_label_repel(aes(label=name), data=filter(mediause, wave == "w4")) +
  scale_color_discrete(guide=F) + 
  theme_nrc() + 
  ggtitle("Mediagebruik van respondenten over tijd")
```

Uit eerdere analyse bleek dat kiezers vooral TV gebruiken om politieke informatie te verkrijgen,
vooral kiezers boven de 35. 
Hoogopgeleide kiezers gebruiken daarnaast veel kranten, en hoogopgeleidere jongeren ook veel online nieuws.

Wat we zien is dat tijdens de campagne in eerste instantie de hoeveelheid nieuws die wordt gevolgd toeneemt.
De laatste weken gaat het echter juist omlaag: kennelijk treedt er een zekere campagnemoeheid op.  

## Zichtbaarheid volgens de kiezers

```{r notice}
d = w %>% filter(variable %in% c("B2", "B3")) %>%  mutate(name=str_remove(name, " *&.*")) %>% 
  mutate(name = case_when(name == "50Plus Partij" ~ "50+",
                          name == "Forum voor Democratie" ~ "FvD",
                          name == "Partij voor de Dieren" ~ "PvdD",
                          T ~ name),
         value = case_when(value == 999 & variable == "B2" ~ 0, 
                           value == 999 & variable == "B3" ~ NA_real_, 
                           T ~ value),
         varlabel=case_when(variable == "B2" ~ "Opgevallen",
                            T ~ "Positief / Negatief"),
         name=case_when(name == "ChristenUnie" ~ "CU", 
                        name == "GroenLinks" ~ "GL",
                        name == "50+" ~ "50Plus",
                               T~name))

d2 = d %>% group_by(wave, variable, varlabel, name) %>% summarize(value = mean(value, na.rm=T)) %>%
  mutate(fillcolor = case_when(variable == "B2" ~ 5.5+value,  T ~ value),
         name=fct_rev(factor(name, levels=parties))) %>% na.omit()

d2 %>% ggplot(aes(x=wave, y=name, fill=fillcolor, label=round(value,1))) + 
  geom_tile(color="white", lwd=1) + facet_grid(cols=vars(varlabel)) + theme_nrc() + 
  scale_fill_gradient2(midpoint=5.5, low=scales::muted("red"), mid="#e0e0e0", high="#01529d", guide=F) + geom_text(color="white") + 
    #scale_fill_gradient2(low=scales::muted("red"), mid="#e0e0e0", high="#01529d", guide=F) + 

  ggtitle("Did respondents notice the parties / leaders?", "(Opgevallen van 0 tot 3; positef/negatief van 0 to 10")
```

Bovenstaande figuur laat aan de linkerkant zien in hoeverre de verschillende partijen (en hun lijsttrekkers) de kiezer zijn opgevallen in de media.
Wat hierin opvalt is dat naast VVD ook PVV en FvD sterk opvallen, meer dan je zou verwachten op basis van hun zichtbaarheid in de media. 
Daarnaast valt op dat waar VVD en CDA in de laatste periode minder opvallen dan daarvoor,
D66 juist steeds meer in het oog springt. 

Van de partijen die op zijn gevallen is de kiezer vervolgens gevraagd of dat op een positieve of negatieve manier was. 
Hier valt direct op dat FvD en Denk extreem slecht scoren, en ook PVV en GroenLinks niet positief in het oog springen.
CDA gaat over tijd steeds slechter scoren, terwijl D66 vooral in de laatste periode erg goed scoort. 
Ook SP en CU komen positief over op de kiezer. 

# Issues

```{r vissues}
onderwerpen = c("Zorg", "Sociale Zekerheid", "Corona", "Bedrijfsleven", "Integratie", "Klimaat", "Onderwijs")
i = hits %>% filter(cat == "issue") %>% rename(object=subcat) %>% 
  mutate(object=recode(object, coronaverspreiding="Corona", coronabestrijding="Corona",
                       bestrijdingCrim="Criminaliteit", ontwikkelingCrim="Criminaliteit",
                       geZorg="Zorg", socZek="Sociale Zekerheid", integratie="Integratie", "OenW"="Onderwijs",
                       klimaatMilieu="Klimaat",
                       ondernemingsklimaat="Bedrijfsleven")) %>% 
  filter(object %in% onderwerpen)

i2 = i %>% group_by(mtype, week, object) %>% summarize(n=length(unique(id)), .groups="drop") %>% inner_join(totals) %>% mutate(perc=n/total) 

ggplot(i2, aes(x=week, y=n, color=fct_relevel(object, intersect(parties, object)))) + 
  geom_line() + 
  ggrepel::geom_label_repel(aes(label=object), data=i2 %>% filter(week=="2021-03-11")) + 
  #scale_color_manual(values=colors, guide=F)  + 
  facet_wrap("mtype", scale="free") + 
  #scale_y_continuous(labels = scales::percent_format(accuracy = 1)) +
  scale_color_discrete(guide=F) + 
  theme_nrc() + ggtitle("Aandacht voor issues", "(per week, als aantal items waarin het genoemd wordt)")
```

De grafiek hierboven geeft de aandacht voor de belangrijkste thema's in het politieke nieuws weer.
Het mag niet verbazen dat corona de agenda domineert, met daaran gekoppeld de thema's zorg (vooral op TV)
en (de gevolgen voor) het bedrijfsleven en het onderwijs. 

Wat ook opvalt is dat er naar het eind van de campagne wel iets meer aandacht komt voor andere 
thema's zoals sociale zekerheid, het klimaat, en integratie, maar die thema's blijven veel minder belangrijk
dan corona en de direct daaraan gerelateerde thema's.

## Issue ownership

```{r issue-owner}
issues = get_codebook() %>% filter(variable == "C1") %>% select(C1=value, issue=wording) %>% mutate(issue=str_remove_all(issue, " *\\(.*"))
parties = get_codebook() %>% filter(variable == "B2") %>% select(partynr=value, party=label) %>% mutate(party=str_remove_all(party, " *&.*"))
selectedissues = issues$issue[c(1,10, 5, 18, 14, 11, 9, 12, 8, 15, 17, 6)]
selectedparties = c("SP", "PvdA", "GroenLinks", "D66", "ChristenUnie", "CDA", "VVD", "PVV", "Forum voor Democratie")

C = data$w0 %>% select(iisID, matches("C[12]_[12]_\\d+$")) %>% 
  pivot_longer(-iisID) %>% 
  separate(name, into=c("variable", "choice", "partynr")) %>% 
  filter(!is.na(value), value!=20) %>% 
  mutate(choice=as.numeric(choice), partynr=as.numeric(partynr)) %>%
  inner_join(parties) %>% select(-partynr) %>% 
  pivot_wider(names_from="variable") %>%
  left_join(issues) %>% arrange(iisID, party, choice)

C = left_join(resp, C) %>% select(-corona_policy, -vaccination) %>%
  mutate(rile=case_when(is.na(rile_self) ~ NA_character_, rile_self < 5 ~ "links", rile_self > 6 ~ "rechts", T ~ "midden"))

nn = length(C %>% filter(!is.na(C1)) %>% pull(iisID) %>% unique())
aggr = C %>% group_by(party, issue) %>% summarize(n=n(), score=mean(C2, na.rm=T), perc=n/nn*100) %>% na.omit()

aggr %>% filter(issue %in% selectedissues, party %in% selectedparties) %>% 
ggplot(aes(x=fct_relevel(party, selectedparties), y=fct_relevel(issue, selectedissues), fill=n, label=round(perc))) + 
  geom_tile() + geom_text(color="white") + theme_nrc() +
 scale_fill_gradient(low="#e0e0e0", high="#01529d", guide = F)   + ggtitle("Worden partijen geassocieerd met een issue?", "(Percentage van respondenten die dat issue als eerste of tweede keus opgeeft)")
```

De tabel hierboven laats zien in hoeverre de verchillende issues worden geassocieerd met de politieke partijen.
De theorie van 'issue ownership' zegt dat als een partij eigenaar is van een issue, 
deze partij kan profiteren van nieuws over het issue. 
Als mensen bijvoorbeeld veel nieuws over klimaatverandering krijgen,
zullen zij dat onderwerp belangrijk vinden, en geneigd zijn te stemmen op een partij met een goede reputatie op dit thema,
zoals GroenLinks. 

In de tabel zien we dat SP en PvdA allebei geassocieerd wroden met de klassieke linkse thema's sociale zekerheid en werk en inkomen, en SP profileert zich daarnaast op gezondheidszorg.
GroenLinks wordt veel minder met deze thema's geassocieerd, en wordt vooral gezien als de klimaatpartij.
D66 heeft het minst uitgesproken profiel, met een  matige associate met zowel onderwijs als de EU. 
De ChristenUnie lijkt het thema van Normen en Waarden grotendeels te hebben overgenomen van het CDA,
die sterker geassocieerd wordt met het meer  klassiek rechtse thema van overheidsuitgaven en belasting.
VVD heeft nog steeds een sterke associatie met zowel financien als ondernemingsklimaat, 
maar wordt vooral heel sterk met het coronabeleid geassocieerd.

Dan blijven over de PVV en FvD, die vooral met integratie worden geassocieerrd,
en in mindere mate met vrijheid en de EU. 

```{r issue-owner-agree}
aggr %>% filter(issue %in% selectedissues, party %in% selectedparties, perc>10) %>% 
ggplot(aes(x=fct_relevel(party, selectedparties), 
           y=fct_relevel(issue, selectedissues), 
           fill=score, label=round(score,1))) + 
  geom_tile(aes(color=score), fill="white", color="white") +
  geom_tile(aes(alpha=.25+4*(perc/100)**2), color="white",lwd=1) + 
  geom_text(color="white") + theme_nrc() +
  scale_fill_gradient2(midpoint=5.5, low=scales::muted("red"), mid="#d0d0d0", high="#01529d", guide=F) + 
  scale_alpha_identity(guide=F) + 
  ggtitle("Zijn respondenten het eens met de partij?", "(Rapportscores 0-10)")
```

Als kiezers een partij associeerden met een onderwerp hebben we vervolgens gevraagd of ze het hierop ook eens zijn met de partij.
Dit is hierboven als rapportcijfer weergegeven, waarbij alleen cellen met een associatie van minimaal 10% worden weergegevn.

Wat we hier zien is dat kiezers het zeer sterk eens zijn met de SP op het gebied van gezondheidszorg,
terwijl de PVDD en  FvD slecht scoren op hun thema's. 
De meeste andere partijen scoren voldoende tot ruim voldoende op hun eigen themas.

Opvallend genoeg is met het met de VVD eigenlijk alleen eens op coronabeleid: hun meer 'rechtse' thema's leiden tot meer verdeeldheid, net als het thema EU voor D66.
Ook opvallend is dat GroenLinks relatief slecht scoort op klimaatbeleid. 


