---
title: 'Coalitievoorkeuren'
author: "Mariken van der Velden"
permalink: reports/Stemmen-podcast/
output: 
  md_document:
    preserve_yaml: yes
editor_options: 
  chunk_output_type: console
---

```{r setup, include=FALSE}
knitr::opts_chunk$set(message = FALSE, warning = FALSE, echo=F, fig.path='', fig.width = 10)
library(printr)
options(digits = 2)
```

```{r data}
rm(list = ls())
library(here)
library(tidyverse)
library(viridis)
library(directlabels)
source(here("src/lib/data.R"))

```

# Voorkeuren voor coalities

```{r get data}
w0 <- read_csv(here("data/intermediate/wave0.csv")) %>%
  select(iisID, wave, A2, A3_1:A3_5, E2, E3_1:E3_13) %>%
  mutate(A2 = recode(A2, 
                     `1` = "CDA",
                     `2` = "CU",
                     `3` = "D66",
                     `4` = "Denk",
                     `5` = "FvD",
                     `6` = "GL",
                     `7` = "PvdA",
                     `8` = "PvDD",
                     `9` = "PVV",
                     `10` = "SGP",
                     `11` = "SP",
                     `12` = "VVD",
                     `13` = "50+",
                     `14` = "Don't Know", 
                     `15` = "Don't Know",
                     `999` = "Don't Know")) %>%
  mutate_at(vars(A3_1:A3_5), funs(recode(., `1` = "CDA",
                     `2` = "CU",
                     `3` = "D66",
                     `4` = "Denk",
                     `5` = "FvD",
                     `6` = "GL",
                     `7` = "PvdA",
                     `8` = "PvDD",
                     `9` = "PVV",
                     `10` = "SGP",
                     `11` = "SP",
                     `12` = "VVD",
                     `13` = "50+")))

w1 <- read_csv(here("data/intermediate/wave1.csv")) %>%
  select(iisID, wave, A2, A3_1:A3_5) %>%
  mutate(A2 = recode(A2, 
                     `1` = "CDA",
                     `2` = "CU",
                     `3` = "D66",
                     `4` = "Denk",
                     `5` = "FvD",
                     `6` = "GL",
                     `7` = "PvdA",
                     `8` = "PvDD",
                     `9` = "PVV",
                     `10` = "SGP",
                     `11` = "SP",
                     `12` = "VVD",
                     `13` = "50+",
                     `14` = "Don't Know", 
                     `15` = "Don't Know",
                     `999` = "Don't Know")) %>%
  mutate_at(vars(A3_1:A3_5), funs(recode(., `1` = "CDA",
                     `2` = "CU",
                     `3` = "D66",
                     `4` = "Denk",
                     `5` = "FvD",
                     `6` = "GL",
                     `7` = "PvdA",
                     `8` = "PvDD",
                     `9` = "PVV",
                     `10` = "SGP",
                     `11` = "SP",
                     `12` = "VVD",
                     `13` = "50+")))

w2 <- read_csv(here("data/intermediate/wave2.csv")) %>%
  select(iisID, wave, A2, A3_1:A3_5) %>%
  mutate(A2 = recode(A2, 
                     `1` = "CDA",
                     `2` = "CU",
                     `3` = "D66",
                     `4` = "Denk",
                     `5` = "FvD",
                     `6` = "GL",
                     `7` = "PvdA",
                     `8` = "PvDD",
                     `9` = "PVV",
                     `10` = "SGP",
                     `11` = "SP",
                     `12` = "VVD",
                     `13` = "50+",
                     `14` = "Don't Know", 
                     `15` = "Don't Know",
                     `999` = "Don't Know")) %>%
  mutate_at(vars(A3_1:A3_5), funs(recode(., `1` = "CDA",
                     `2` = "CU",
                     `3` = "D66",
                     `4` = "Denk",
                     `5` = "FvD",
                     `6` = "GL",
                     `7` = "PvdA",
                     `8` = "PvDD",
                     `9` = "PVV",
                     `10` = "SGP",
                     `11` = "SP",
                     `12` = "VVD",
                     `13` = "50+")))

w3 <- read_csv(here("data/intermediate/wave3.csv")) %>%
  select(iisID, wave, A2, A3_1:A3_5) %>%
  mutate(A2 = recode(A2, 
                     `1` = "CDA",
                     `2` = "CU",
                     `3` = "D66",
                     `4` = "Denk",
                     `5` = "FvD",
                     `6` = "GL",
                     `7` = "PvdA",
                     `8` = "PvDD",
                     `9` = "PVV",
                     `10` = "SGP",
                     `11` = "SP",
                     `12` = "VVD",
                     `13` = "50+",
                     `14` = "Don't Know", 
                     `15` = "Don't Know",
                     `999` = "Don't Know")) %>%
  mutate_at(vars(A3_1:A3_5), funs(recode(., `1` = "CDA",
                     `2` = "CU",
                     `3` = "D66",
                     `4` = "Denk",
                     `5` = "FvD",
                     `6` = "GL",
                     `7` = "PvdA",
                     `8` = "PvDD",
                     `9` = "PVV",
                     `10` = "SGP",
                     `11` = "SP",
                     `12` = "VVD",
                     `13` = "50+")))

w4 <- read_csv(here("data/intermediate/wave4.csv")) %>%
  select(iisID, wave, A2, A3_1:A3_5) %>%
  mutate(A2 = recode(A2, 
                     `17` = "Bij1",
                     `18` = "BBB",
                     `19` = "CDA",
                     `20` = "CU",
                     `21` = "D66",
                     `22` = "Denk",
                     `23` = "FvD",
                     `24` = "GL",
                     `25` = "JA21",
                     `26` = "PvdA",
                     `27` = "PvDD",
                     `28` = "PVV",
                     `29` = "SGP",
                     `30` = "SP",
                     `31` = "VOLT",
                     `32` = "VVD",
                     `33` = "50+",.default = "Don't Know")) %>%
  mutate_at(vars(A3_1:A3_5), funs(recode(., `1` = "CDA",
                     `2` = "CU",
                     `3` = "D66",
                     `4` = "Denk",
                     `5` = "FvD",
                     `6` = "GL",
                     `7` = "PvdA",
                     `8` = "PvDD",
                     `9` = "PVV",
                     `10` = "SGP",
                     `11` = "SP",
                     `12` = "VVD",
                     `13` = "50+",
                     `15` = "Bij1",
                     `16` = "BBB",
                     `17` = "JA21",
                     `18` = "VOLT")))

d <- w0 %>%
  add_case(w1) %>%
  add_case(w2) %>%
  add_case(w3) %>%
  add_case(w4)
```

```{r "coalitievoorkeuren"}
df <- d %>%
  select(wave, A2:A3_5) %>%
  pivot_longer(cols = A3_1:A3_5) %>%
  group_by(A2, value) %>%
  summarise(n = n()) %>%
  mutate(perc = round(n/ sum(n),2),
         per = paste(round(n/ sum(n),2)*100, "%"),
         check = ifelse(A2 == value, 1,0)) %>%
  filter(check == 0, A2 != "Don't Know") 

ggplot(df, aes(x = A2, y = value, fill = perc, label = per)) +
  geom_tile() +
  geom_text(color="white") + 
  theme_minimal() +
  scale_fill_gradient(low="lightblue", high="dodgerblue4", guide=F) +
  labs(x = "Partijvoorkeur", y ="Coalitievoorkeur",
       title = "Wie zouden er volgens de kiezer in de regering moeten komen?") +
  theme(plot.title = element_text(hjust = 0.5),
        plot.subtitle = element_text(hjust = 0.5),
        legend.position="none",
        legend.title = element_blank()) 

```

[Download data: `r export_data(df, "Coalitievoorkeuren")`]

Opvallend:

- D66 (terwijl even groot en mede in kabinet) had aan begin van de campagne aanzienlijk minder aandacht in media dan CDA, maar is in de loop van de campagne bijgetrokken
- VVD sowieso heel hoog, maar PM en corona....
- Forum meer zichtbaar dan kabinetspartner CU, met nota bene staatssecretaris van Onderwijs in tijd waarin Hoger Onderwijs dicht is (en bediscusssieerd) en middelbare scholen en MBO's weer open gaan
- JA21 heel veel aandacht op TV, meer dan Denk, Bij1 en VOLT
- PVV vooral sociale media aandacht engagement (likes en shares) maar lage activity. Traditionele media aandacht vergelijkbaar met GL, PvdA en SP
- PvdD vooral aandacht online en TV, minder social media en kranten
- FvD sociale media hoog: zowel activiteit zelf als likes en shares (engagement)
- 50Plus redelijk sociale media aandacht

```{r "stabiliteit coalitievoorkeuren", fig.height=8, fig.width=12}
df2 <- d %>%
  filter(A2 != "BBB", A2 != "Bij1", A2 != "JA21", A2 != "VOLT") %>%
  select(wave, A2:A3_5) %>%
  pivot_longer(cols = A3_1:A3_5) %>%
  group_by(wave, A2, value) %>%
  summarise(n = n()) %>%
  mutate(perc = round(n/ sum(n),2),
         check = ifelse(A2 == value, 1,0)) %>%
  filter(check == 0, A2 != "Don't Know") 

ggplot(df2, aes(x = wave, y = perc, color = value, group = value)) +
  geom_point() + geom_line() + 
  theme_minimal() +
  facet_wrap(.~A2, nrow = 2, scales = "free") +
  labs(x = "", y ="",
       title = "Wie zouden er volgens de kiezer in de regering moeten komen?") +
geom_dl(aes(label = value), method = list(dl.combine("first.points", "last.points")), cex = 0.2) +
  scale_y_continuous(labels = scales::percent) +
  scale_color_viridis_d() +
  theme(plot.title = element_text(hjust = 0.5),
        plot.subtitle = element_text(hjust = 0.5),
        legend.position="none",
        legend.title = element_blank(),
        axis.text.x = element_text(angle = 60, vjust = 0.5, hjust=1)) 

```
[Download data: `r export_data(df2, "Stabiliteit Coalitievoorkeuren")`]
