---
title: 'Coalitievoorkeuren'
author: "Mariken van der Velden"
permalink: reports/Stemmen-podcast2/
output: 
  md_document:
    preserve_yaml: yes
editor_options: 
  chunk_output_type: console
---

```{r setup, include=FALSE}
knitr::opts_chunk$set(message = FALSE, warning = FALSE, echo=F, fig.path='', fig.width = 10)
library(printr)
options(digits = 2)
```

```{r data}
rm(list = ls())
library(here)
library(tidyverse)
library(viridis)
library(directlabels)
source(here("src/lib/data.R"))

```

# Voorkeuren voor coalities

```{r get data}
w0 <- read_csv(here("data/intermediate/wave0.csv")) %>%
  select(iisID, wave, A2, A3_1:A3_5, E2, E3_1:E3_13) %>%
  mutate(A2 = recode(A2, 
                     `1` = "CDA",
                     `2` = "CU",
                     `3` = "D66",
                     `4` = "Denk",
                     `5` = "FvD",
                     `6` = "GL",
                     `7` = "PvdA",
                     `8` = "PvDD",
                     `9` = "PVV",
                     `10` = "SGP",
                     `11` = "SP",
                     `12` = "VVD",
                     `13` = "50+",
                     `14` = "Don't Know", 
                     `15` = "Don't Know",
                     `999` = "Don't Know")) %>%
  mutate_at(vars(A3_1:A3_5), funs(recode(., `1` = "CDA",
                     `2` = "CU",
                     `3` = "D66",
                     `4` = "Denk",
                     `5` = "FvD",
                     `6` = "GL",
                     `7` = "PvdA",
                     `8` = "PvDD",
                     `9` = "PVV",
                     `10` = "SGP",
                     `11` = "SP",
                     `12` = "VVD",
                     `13` = "50+")))

w1 <- read_csv(here("data/intermediate/wave1.csv")) %>%
  select(iisID, wave, A2, A3_1:A3_5) %>%
  mutate(A2 = recode(A2, 
                     `1` = "CDA",
                     `2` = "CU",
                     `3` = "D66",
                     `4` = "Denk",
                     `5` = "FvD",
                     `6` = "GL",
                     `7` = "PvdA",
                     `8` = "PvDD",
                     `9` = "PVV",
                     `10` = "SGP",
                     `11` = "SP",
                     `12` = "VVD",
                     `13` = "50+",
                     `14` = "Don't Know", 
                     `15` = "Don't Know",
                     `999` = "Don't Know")) %>%
  mutate_at(vars(A3_1:A3_5), funs(recode(., `1` = "CDA",
                     `2` = "CU",
                     `3` = "D66",
                     `4` = "Denk",
                     `5` = "FvD",
                     `6` = "GL",
                     `7` = "PvdA",
                     `8` = "PvDD",
                     `9` = "PVV",
                     `10` = "SGP",
                     `11` = "SP",
                     `12` = "VVD",
                     `13` = "50+")))

w2 <- read_csv(here("data/intermediate/wave2.csv")) %>%
  select(iisID, wave, A2, A3_1:A3_5) %>%
  mutate(A2 = recode(A2, 
                     `1` = "CDA",
                     `2` = "CU",
                     `3` = "D66",
                     `4` = "Denk",
                     `5` = "FvD",
                     `6` = "GL",
                     `7` = "PvdA",
                     `8` = "PvDD",
                     `9` = "PVV",
                     `10` = "SGP",
                     `11` = "SP",
                     `12` = "VVD",
                     `13` = "50+",
                     `14` = "Don't Know", 
                     `15` = "Don't Know",
                     `999` = "Don't Know")) %>%
  mutate_at(vars(A3_1:A3_5), funs(recode(., `1` = "CDA",
                     `2` = "CU",
                     `3` = "D66",
                     `4` = "Denk",
                     `5` = "FvD",
                     `6` = "GL",
                     `7` = "PvdA",
                     `8` = "PvDD",
                     `9` = "PVV",
                     `10` = "SGP",
                     `11` = "SP",
                     `12` = "VVD",
                     `13` = "50+")))

w3 <- read_csv(here("data/intermediate/wave3.csv")) %>%
  select(iisID, wave, A2, A3_1:A3_5) %>%
  mutate(A2 = recode(A2, 
                     `1` = "CDA",
                     `2` = "CU",
                     `3` = "D66",
                     `4` = "Denk",
                     `5` = "FvD",
                     `6` = "GL",
                     `7` = "PvdA",
                     `8` = "PvDD",
                     `9` = "PVV",
                     `10` = "SGP",
                     `11` = "SP",
                     `12` = "VVD",
                     `13` = "50+",
                     `14` = "Don't Know", 
                     `15` = "Don't Know",
                     `999` = "Don't Know")) %>%
  mutate_at(vars(A3_1:A3_5), funs(recode(., `1` = "CDA",
                     `2` = "CU",
                     `3` = "D66",
                     `4` = "Denk",
                     `5` = "FvD",
                     `6` = "GL",
                     `7` = "PvdA",
                     `8` = "PvDD",
                     `9` = "PVV",
                     `10` = "SGP",
                     `11` = "SP",
                     `12` = "VVD",
                     `13` = "50+")))

w4 <- read_csv(here("data/intermediate/wave4.csv")) %>%
  select(iisID, wave, A2, A3_1:A3_5) %>%
  mutate(A2 = recode(A2, 
                     `17` = "Bij1",
                     `18` = "BBB",
                     `19` = "CDA",
                     `20` = "CU",
                     `21` = "D66",
                     `22` = "Denk",
                     `23` = "FvD",
                     `24` = "GL",
                     `25` = "JA21",
                     `26` = "PvdA",
                     `27` = "PvDD",
                     `28` = "PVV",
                     `29` = "SGP",
                     `30` = "SP",
                     `31` = "VOLT",
                     `32` = "VVD",
                     `33` = "50+",.default = "Don't Know")) %>%
  mutate_at(vars(A3_1:A3_5), funs(recode(., `1` = "CDA",
                     `2` = "CU",
                     `3` = "D66",
                     `4` = "Denk",
                     `5` = "FvD",
                     `6` = "GL",
                     `7` = "PvdA",
                     `8` = "PvDD",
                     `9` = "PVV",
                     `10` = "SGP",
                     `11` = "SP",
                     `12` = "VVD",
                     `13` = "50+",
                     `15` = "Bij1",
                     `16` = "BBB",
                     `17` = "JA21",
                     `18` = "VOLT")))

d <- w0 %>%
  add_case(w1) %>%
  add_case(w2) %>%
  add_case(w3) %>%
  add_case(w4)
```

```{r "coalitievoorkeuren"}
df <- d %>%
  select(wave, A2:A3_5) %>%
  pivot_longer(cols = A3_1:A3_5) %>%
  group_by(A2, value) %>%
  summarise(n = n()) %>%
  mutate(perc = round(n/ sum(n),2),
         per = paste(round(n/ sum(n),2)*100, "%"),
         check = ifelse(A2 == value, 1,0)) %>%
  filter(check == 0, A2 != "Don't Know") 

ggplot(df, aes(x = A2, y = value, fill = perc, label = per)) +
  geom_tile() +
  geom_text(color="white") + 
  theme_minimal() +
  scale_fill_gradient(low="lightblue", high="dodgerblue4", guide=F) +
  labs(x = "Partijvoorkeur", y ="Coalitievoorkeur",
       title = "Wie zouden er volgens de kiezer in de regering moeten komen?") +
  theme(plot.title = element_text(hjust = 0.5),
        plot.subtitle = element_text(hjust = 0.5),
        legend.position="none",
        legend.title = element_blank()) 

```

[Download data: `r export_data(df, "Coalitievoorkeuren")`]

_Opvallend_:

- *Populariteit VVD*: VVD meest geliefde coalitiepartner voor mensen die 50Plus, CDA, PVV stemmen
- *Linkerblok*: GL stemmers wilen coalitie met D66, PvdA en evt. PvdD, D66 stemmers willen ook een coalitie met GL en PvdA maar ipv PvdD willen zij met de VVD, PvdA-stemmers willen ook een coalitie met GL en D66, maar willen de SP daarbij, Denk stemmers willen coalitie met D66 en GL, maar worden niet vaak door die partijen genoemd
- *Rechterblok*: VVD stemmers willen dat er verder geregeerd wordt met CDA en D66. JA21 stemmers willen een coalitie met FvD en PVV, Forum-stemmers willen ook dat hun partij gaat regeren met de PVV, maar hier minder sterke voorkeuren, ook PvdA doet het bijv. redelijk goed; PVV stemmers willen het vaakst dat hun partij met de VVD en FvD samen gaat regeren.
- *Nieuwe Partijen*: Voor mensen die BBB stemmen CU meest geliefde coalitiepartner; voor Bij1 stemmers was een coalitie met CDA, D66 en VVD het meest geliefd, voor VOLT-stemmers heeft een grand-coalitie met PvdA, D66, SP, en VVD de voorkeur
- *Christelijke partijen*: CDA favoriete coalitiepartner voor CU en SGP stemmers, CDA-stemmers daarentegen willen het liefst dat er met de VVD en D66 geregeerd wordt

```{r "stabiliteit coalitievoorkeuren", fig.height=8, fig.width=18}
df2 <- d %>%
  filter(A2 != "BBB", A2 != "Bij1", A2 != "JA21", A2 != "VOLT") %>%
  select(wave, A2:A3_5) %>%
  pivot_longer(cols = A3_1:A3_5) %>%
  group_by(wave, A2, value) %>%
  summarise(n = n()) %>%
  mutate(perc = round(n/ sum(n),2),
         check = ifelse(A2 == value, 1,0)) %>%
  filter(check == 0, A2 != "Don't Know") 

df2 %>% filter(perc > .05) %>%
ggplot(aes(x = wave, y = perc, color = value, group = value)) +
  geom_point() + geom_line() + 
  theme_minimal() +
  facet_wrap(.~A2, nrow = 2, scales = "free") +
  labs(x = "", y ="",
       title = "Wie zouden er volgens de kiezer in de regering moeten komen?") +
geom_dl(aes(label = value), method = list(dl.combine("first.points")), cex = 0.1) +
  scale_y_continuous(labels = scales::percent) +
  scale_color_viridis_d() +
  theme(plot.title = element_text(hjust = 0.5),
        plot.subtitle = element_text(hjust = 0.5),
        legend.position="none",
        legend.title = element_blank(),
        axis.text.x = element_text(angle = 60, vjust = 0.5, hjust=1)) 

```
[Download data: `r export_data(df2, "Stabiliteit Coalitievoorkeuren")`]

_Opvallend_:
 - *Rechterblok*: voor CDA stemmers is D66 een populaire coalitiepartner geworden sinds eind-februari; voor VVD-stemmers is de populariteit van D66 als partner sterk gestegen na de verkiezigen, en die van het CDA sterk gedaald; de populariteit van de VVD als coalitiepartner is alleen bij het CDA en 50Plus partij gestegen over de duur van de campagne; voor de PVV was tijdens de campagne de FvD de enige grote coalitiepartner waarmee de stemmers wilden dat de partij zou gaan regeren, maar na de uitslag, is dit gewisseld voor CDA, D66 en VVD.
 - *Linkerblok* : Voor GL stemmers is de populariteit van de PvdA als coalitie partner na de verkiezingsuitslag sterk gedaald, dit geldt ook voor de SP-stemmers en de D66 stemmers