---
title: 'VU 2021 Election Study: Misinformatie Twitter'
author: "Mariken van der Velden & Andreu Casas"
permalink: reports/sm-propaganda/
output: 
  md_document:
    toc: yes
    preserve_yaml: yes
---

```{r setup, include=FALSE}
## include this at top of your RMarkdown file for pretty output
## make sure to have the printr package installed: install.packages('printr')
rm(list = ls())
knitr::opts_chunk$set(message = FALSE, warning = FALSE, 
                      echo = FALSE, fig.align = "center",
                        fig.path='')
library(glue)
library(printr)
options(digits = 2)
library(here)
library(tidyverse)
library(quanteda)
library(patchwork)
library(viridis)
source(here("src/lib/data.R"))
```

```{r "load data"}
d <- read_csv("../../../../../../Desktop/party-candidates-15aug2020-22feb2021.csv") %>% filter(day>"2021-01-15")

corp <- corpus(d, text_field = "text", meta = c("twitter"))
```

# Verspreiden van Informatie
In onderstaande figuur is te zien welke woorden Mark Rutte (zowel persoonlijk als ambtsaccount), Wopke Hoekstra, Gert-Jan Segers en Sigrid Kaag sinds het begin van de verkiezingscampagne het meest voorkomen. 
Rutte spreekt het meest over de coronacrisis en gerelateerde maatregelen waar "we" ons samen aan moeten houden.
De overige lijstrekkers van partijen die de huidige demissionaire regering vormen spreken ook over de coronacrisis, maar gebruiken ook woorden van hoop -- mooie, nieuwe, #nudoorpakken.
Duidelijk wordt dat op basis van deze woorden er geen aanleiding is om aan te nemen dat het hier om misinformatie gaat.

```{r "sharing on twitter - coalitiepartijen", fig.height=15, fig.width=10, fig.cap="Regeringspartijleiders op Twitter"}
dtm <- dfm(corp,
           remove = stopwords("Dutch"), remove_punct = TRUE, 
           groups = "twitter") %>%
    dfm_trim(min_termfreq = 3)

p1 <- textstat_frequency(dtm, groups = "twitter") %>%
  filter(frequency>5,
         group == "markrutte" | group ==  "MinPres") %>%
  ggplot(aes(x = frequency, y = feature)) +
  geom_col(fill = "#21908CFF") +
  facet_grid(group~., scales = "free", space = "free") +
  theme_minimal() +
  labs(y = "", 
       x = "",
       title = "Meest Gebruikte Woorden") + 
  theme(plot.title = element_text(hjust = 0.5),
          plot.subtitle = element_text(hjust = 0.5),
          legend.position="none",
          legend.title = element_blank())

p2 <- textstat_frequency(dtm, groups = "twitter") %>%
  filter(frequency>5, group =="WBHoekstra" | group =="gertjansegers" | group =="SigridKaag") %>%
  ggplot(aes(x = frequency, y = feature)) +
  geom_col(fill = "#21908CFF") +
  facet_grid(group~., scales = "free", space = "free") +
  theme_minimal() +
  labs(y = "", 
       x = "") + 
  theme(plot.title = element_text(hjust = 0.5),
          plot.subtitle = element_text(hjust = 0.5),
          legend.position="none",
          legend.title = element_blank())  

p1 + p2

df <- textstat_frequency(dtm, groups = "twitter")
```

Download data: [`r export_data(df, "Politici's meestgebruikte woorden")`]

Kijkend naar de oppositiepartijen, zien we dat Farid Azarkan (\@F\_azarkan) van Denk veel berichten _retweet_.
Verder valt op dat er veel over racisme, moties, het kabinet en discriminatie gepraat wordt.
Nadere inspectie van de data laat zien dat het hier niet gaat over desinformatie, of informatie van misleidende aard.
Klaver (\@jesseklaver) van GroenLinks heeft het voornamelijk over perspectief vooor jongeren en over een nieuwe toekomst van Nederland -- geen reden om aan te nemen dat het gaat over desinformatie, of informatie van misleidende aard.
Hetzelfde geldt voor Lilian Marijnissen (\@MarijnissenL) van de SP, Ester Ouwehand (\@esterouwehand) van PvdD, Kees van der Staaij (\@keesvdstaaij) van de SGP, Liane den Haan (\@LiandedenHaan) van 50Plus, en Lilianne Ploumen (\@PloumenLilianne) van de PvdA.
Kijken naar de woorde die Geert Wilders (\@geertwilderspvv) van de PVV het meest gebruikt, zien we woorden als vrijheid, avondklok, motie, 17 maart, en #corona(virus).
Inspectie van de data laat veel kritiek op het (demissionaire) kabinet zien, en ideologisch sterk gekleurde informatie -- maar het lijkt meer op framing van bijv. het immigratiedebat dan echt bewuste misinformatie.
Kijkend naar de woorden die Thierry Baudet (\@thierrybaudet) van FvD het meest gebruikt, en na inspectie van de data, zien we meerdere berichten met informatie die onjuist is. 
Daarnaast zien we ook dat Baudet als enige samenzeerders retweet, zoals bijvoorbeeld \@wierdduk.

```{r "sharing on twitter - oppositiepartijen", fig.height=15, fig.width=10, fig.cap="Regeringspartijleiders op Twitter"}
#k <- kwic(corpus_subset(corp, twitter %in% c("thierrybaudet")), 'lockdown*', window = 7)
#head(k, 15)
#which(str_detect(d$text, "Ook Newsweek bevestigt dat"))

p3 <- textstat_frequency(dtm, groups = "twitter") %>%
  filter(frequency>10,
         group == "F_azarkan" | group =="jesseklaver" | group =="MarijnissenL" ) %>%
  ggplot(aes(x = frequency, y = feature)) +
  geom_col(fill = "#21908CFF") +
  facet_grid(group~., scales = "free", space = "free") +
  theme_minimal() +
  labs(y = "", 
       x = "") + 
  theme(plot.title = element_text(hjust = 0.5),
          plot.subtitle = element_text(hjust = 0.5),
          legend.position="none",
          legend.title = element_blank())

p4 <- textstat_frequency(dtm, groups = "twitter") %>%
  filter(frequency>10,
         group =="estherouwehand"| group =="keesvdstaaij" | group =="LianedenHaan" ) %>%
  ggplot(aes(x = frequency, y = feature)) +
  geom_col(fill = "#21908CFF") +
  facet_grid(group~., scales = "free", space = "free") +
  theme_minimal() +
  labs(y = "", 
       x = "") + 
  theme(plot.title = element_text(hjust = 0.5),
          plot.subtitle = element_text(hjust = 0.5),
          legend.position="none",
          legend.title = element_blank())
  
p5 <- textstat_frequency(dtm, groups = "twitter") %>%
  filter(frequency>10,
         group =="PloumenLilianne"| group =="geertwilderspvv") %>%
  ggplot(aes(x = frequency, y = feature)) +
  geom_col(fill = "#21908CFF") +
  facet_grid(group~., scales = "free", space = "free") +
  theme_minimal() +
  labs(y = "", 
       x = "") + 
  theme(plot.title = element_text(hjust = 0.5),
          plot.subtitle = element_text(hjust = 0.5),
          legend.position="none",
          legend.title = element_blank())

p6 <- textstat_frequency(dtm, groups = "twitter") %>%
  filter(frequency>15, group ==  "thierrybaudet") %>%
  ggplot(aes(x = frequency, y = feature)) +
  geom_col(fill = "#21908CFF") +
  facet_grid(group~., scales = "free", space = "free") +
  theme_minimal() +
  labs(y = "", 
       x = "") + 
  theme(plot.title = element_text(hjust = 0.5),
          plot.subtitle = element_text(hjust = 0.5),
          legend.position="none",
          legend.title = element_blank())

p3 + p4
```

Download data: [`r export_data(df, "Politici's meestgebruikte woorden")`]

```{r "sharing on twitter - oppositiepartijen2", fig.height=15, fig.width=10, fig.cap="Regeringspartijleiders op Twitter (2)"}
p5 + p6
```

Download data: [`r export_data(df, "Politici's meestgebruikte woorden")`]

# Ontvankelijk voor misinformatie
```{r "data kiezers"}
w0 <- read_csv("../../../data/intermediate/VUElectionPanel2021_wave0.csv") %>%
  select(iisID, gender, age, education, region, E1, E2, F2_1:F2_11)
w1 <- read_csv("../../../data/intermediate/wave1.csv") %>%
  select(iisID, A1, A2, H1:H7b,I1_1:I1_9, I3_15,I4_other_blogs, I4_other_sites,I5_1:I5_11, I6_1:I6_6,I7_other)


d <- left_join(w1, w0, by = "iisID") 
```

Kijkend naar wie er naar politici hun eigen kanalen kijken (`N==893`) -- een kanaal waarvan we weten dat er meer misinformatie circuleert -- zien we in onderstaand figuur dat ongeveer evenveel mannen als vrouwen aangeven dit als bron voor politieke informatie te gebruiken -- er is ook een gelijke spreiding over leeftijd.
Daarnaast is deze groep het vaakst laagopgeleid, en woont bijna nooit in 1 van de 3 grote NL steden.
Mensen die dit kanaal gebruiken om iets te weten te komen over politiek en actualiteiten zijn over het algemeen nog zwevende kiezers die wel van plan zijn om te gaan stemmen en zijn meestal niet links-georienteerd.
Ook komen zij eigenlijk alleen tegen bekenden (familie en vrienden) uit voor hun mening over gevoelige politieke onderwerpen.
In termen van vertrouwen, heeft de grootste groep veel vertrouwen in de wetenschap en zouden zich ook zeker laten vaccineren.
Voor de overige instituties -- Nl politiek, EU, journalistiek, democratie, en banken en grote bedrijven -- geeft de grootste groep een 4-6 als rapportcijfer.

```{r "kiezers en misinformatie", fig.height=10, fig.width=10, fig.cap="Wie kijkt er naar eigen kanalen politici"}
df <- d %>%
  drop_na(I3_15) %>%
  mutate(gender = recode(gender, `0` = "male", `1` = "female"),
         age = recode(age, `1` = "<24", 
                      `2` = "25-34",  `3` = "35-44",  
                      `4`= "45-54", `5` = "55-64", `6` = ">64"),
         education = recode(education, `1` = "Hoog opgeleid", `2` = "Medium opgeleid", `3` = "Laag opgeleid", `999` = "Geen informatie"),
         region = recode(region, `1` = "Een van de 3 grote steden", `2` = "Het westen", `3` = "Het noorden", `4` = "Het oosten", `5` = "Het zuiden"),
         A1 = recode(A1, `1` = "Ja", `0` = "Nee", `998` = "Weet niet", `999` = "Nee"),
         A2 = recode(A2, `1` = "CDA", `2` = "CU", `3` = "D66", `4` = "Denk", `5` = "FvD", `6` = "GL", `7` = "PvdA", `8` = "PvD", `9` = "PVV", `10` = "SGP", `11` = "SP", `12` = "VVD", `13` = "50Plus",`14` =  "Andere", `15` = "Blanco",`999` = "Weet niet"),
         H1 = recode(H1, `1` = "Houd mening voor me", `2` = "Alleen tegen bekenden ", `3` = "Kom altijd voor mening uit"),
         H7 = recode(H7, `1` = "Zeer zeker doen", `2` = "Doen", `3` = "Niet doen", `4` = "Zeer zeker niet doen"),
         F_pol = round((F2_3 + F2_4 + F2_6 + F2_7)/4,0),
         F_bgb = round((F2_10 + F2_11)/2,0),
         F2_2 = ifelse(F2_2 <4, "Weinig vertrouwen",
                ifelse(F2_2 >=4 & F2_2 <7, "Medium vertrouwen", 
                ifelse(F2_2 >=7, "Veel vertrouwen", F2_2))),
         F_pol = ifelse(F_pol <4, "Weinig vertrouwen",
                ifelse(F_pol >=4 & F_pol <7, "Medium vertrouwen", 
                ifelse(F_pol >=7, "Veel vertrouwen", F_pol))),
         F2_4 = ifelse(F2_4 <4, "Weinig vertrouwen",
                ifelse(F2_4 >=4 & F2_4 <7, "Medium vertrouwen", 
                ifelse(F2_4 >=7, "Veel vertrouwen", F2_4))),
         F2_8 = ifelse(F2_8 <4, "Weinig vertrouwen",
                ifelse(F2_8 >=4 & F2_8 <7, "Medium vertrouwen", 
                ifelse(F2_8 >=7, "Veel vertrouwen", F2_8))),
         F2_9 = ifelse(F2_9 <4, "Weinig vertrouwen",
                ifelse(F2_9 >=4 & F2_9 <7, "Medium vertrouwen", 
                ifelse(F2_9 >=7, "Veel vertrouwen", F2_9))),
         F_bgb = ifelse(F_bgb <4, "Weinig vertrouwen",
                ifelse(F_bgb >=4 & F_bgb <7, "Medium vertrouwen", 
                ifelse(F_bgb >=7, "Veel vertrouwen", F_bgb))),
         E2 = ifelse(E2 <4, "Links",
                ifelse(E2 >=4 & E2 <7, "Midden", 
                ifelse(E2 >=7, "Rechts", E2)))) %>%
  pivot_longer(cols = c(A1:H1, H7, E2, F2_2, F_pol, F2_4, F2_8, F2_9, F_bgb, gender:region)) %>%
  select(name, value) %>%
  mutate(id = recode(name, `A1` = "Stemmen", `A2` = "Stemvoorkeur", `gender` = "Gender",`age` = "Leeftijd",`education` = "Opleiding", `region` = "Regio", `F2_2` = "Vertrouwen journalistiek", `F_pol` = "Vertrouwen NL politiek", `F2_4` = "Vertrouwen EU", `F2_8` = "Vertrouwen democratie", `F2_9` = "Vertrouwen wetenschap", `F_bgb` = "Vertrouwen banken & grote bedrijven",`H1` = "Spiral of Silence", `H7` = "Vaccineren", `E2` = "Ideologie")) %>%
  group_by(id, value) %>% summarise(n = n(), perc = round(n/893, 2)) %>% drop_na(value)

ggplot(df, aes(x = perc, y = id, fill = value)) +
  geom_col(alpha = .6, color = "black") +
  geom_text(aes(label = value),
              position = position_stack(vjust = .5),
            size = 2) +
  theme_minimal() +
  labs(x = "", y = "",title = "Kijken naar Eigen Kanalen van Politici") +
  scale_fill_viridis_d() +
    scale_x_continuous(labels = scales::percent) +
  theme(plot.title = element_text(hjust = 0.5),
          plot.subtitle = element_text(hjust = 0.5),
          legend.position="none",
          legend.title = element_blank())
```

Download data: [`r export_data(df, "Kijken-eigen-kanalen")`]

Een ander veel genoemd medium waar misinformatie circuleert is alternatieve blogs. 
Er zijn aanzijnlijk minder kiezers (`N=21`) die hiervan gebruik maken als bron voor politieke informatie.
In onderstaand figuur zien we een vergelijkbaar patroon -- maar door het lage aantal mensen, zou dit een overinterpretatie van de data kunnen zijn.

```{r "kiezers en misinformatie2", fig.height=10, fig.width=10, fig.cap="Wie kijkt er naar alternatieve blogs"}
df <- d %>%
  drop_na(I4_other_blogs) %>%
  mutate(gender = recode(gender, `0` = "male", `1` = "female"),
         age = recode(age, `1` = "<24", 
                      `2` = "25-34",  `3` = "35-44",  
                      `4`= "45-54", `5` = "55-64", `6` = ">64"),
         education = recode(education, `1` = "Hoog opgeleid", `2` = "Medium opgeleid", `3` = "Laag opgeleid", `999` = "Geen informatie"),
         region = recode(region, `1` = "Een van de 3 grote steden", `2` = "Het westen", `3` = "Het noorden", `4` = "Het oosten", `5` = "Het zuiden"),
         A1 = recode(A1, `1` = "Ja", `0` = "Nee", `998` = "Weet niet", `999` = "Nee"),
         A2 = recode(A2, `1` = "CDA", `2` = "CU", `3` = "D66", `4` = "Denk", `5` = "FvD", `6` = "GL", `7` = "PvdA", `8` = "PvD", `9` = "PVV", `10` = "SGP", `11` = "SP", `12` = "VVD", `13` = "50Plus",`14` =  "Andere", `15` = "Blanco",`999` = "Weet niet"),
         H1 = recode(H1, `1` = "Houd mening voor me", `2` = "Alleen tegen bekenden ", `3` = "Kom altijd voor mening uit"),
         H7 = recode(H7, `1` = "Zeer zeker doen", `2` = "Doen", `3` = "Niet doen", `4` = "Zeer zeker niet doen"),
         F_pol = round((F2_3 + F2_4 + F2_6 + F2_7)/4,0),
         F_bgb = round((F2_10 + F2_11)/2,0),
         F2_2 = ifelse(F2_2 <4, "Weinig vertrouwen",
                ifelse(F2_2 >=4 & F2_2 <7, "Medium vertrouwen", 
                ifelse(F2_2 >=7, "Veel vertrouwen", F2_2))),
         F_pol = ifelse(F_pol <4, "Weinig vertrouwen",
                ifelse(F_pol >=4 & F_pol <7, "Medium vertrouwen", 
                ifelse(F_pol >=7, "Veel vertrouwen", F_pol))),
         F2_4 = ifelse(F2_4 <4, "Weinig vertrouwen",
                ifelse(F2_4 >=4 & F2_4 <7, "Medium vertrouwen", 
                ifelse(F2_4 >=7, "Veel vertrouwen", F2_4))),
         F2_8 = ifelse(F2_8 <4, "Weinig vertrouwen",
                ifelse(F2_8 >=4 & F2_8 <7, "Medium vertrouwen", 
                ifelse(F2_8 >=7, "Veel vertrouwen", F2_8))),
         F2_9 = ifelse(F2_9 <4, "Weinig vertrouwen",
                ifelse(F2_9 >=4 & F2_9 <7, "Medium vertrouwen", 
                ifelse(F2_9 >=7, "Veel vertrouwen", F2_9))),
         F_bgb = ifelse(F_bgb <4, "Weinig vertrouwen",
                ifelse(F_bgb >=4 & F_bgb <7, "Medium vertrouwen", 
                ifelse(F_bgb >=7, "Veel vertrouwen", F_bgb))),
         E2 = ifelse(E2 <4, "Links",
                ifelse(E2 >=4 & E2 <7, "Midden", 
                ifelse(E2 >=7, "Rechts", E2)))) %>%
  pivot_longer(cols = c(A1:H1, H7, E2, F2_2, F_pol, F2_4, F2_8, F2_9, F_bgb, gender:region)) %>%
  select(name, value) %>%
  mutate(id = recode(name, `A1` = "Stemmen", `A2` = "Stemvoorkeur", `gender` = "Gender",`age` = "Leeftijd",`education` = "Opleiding", `region` = "Regio", `F2_2` = "Vertrouwen journalistiek", `F_pol` = "Vertrouwen NL politiek", `F2_4` = "Vertrouwen EU", `F2_8` = "Vertrouwen democratie", `F2_9` = "Vertrouwen wetenschap", `F_bgb` = "Vertrouwen banken & grote bedrijven",`H1` = "Spiral of Silence", `H7` = "Vaccineren", `E2` = "Ideologie")) %>%
  group_by(id, value) %>% summarise(n = n(), perc = round(n/21, 2)) %>% drop_na(value)

ggplot(df, aes(x = perc, y = id, fill = value)) +
  geom_col(alpha = .6, color = "black") +
  geom_text(aes(label = value),
              position = position_stack(vjust = .5),
            size = 2) +
  theme_minimal() +
  labs(x = "", y = "",title = "Kijken naar alternatieve blogs") +
  scale_fill_viridis_d() +
    scale_x_continuous(labels = scales::percent) +
  theme(plot.title = element_text(hjust = 0.5),
          plot.subtitle = element_text(hjust = 0.5),
          legend.position="none",
          legend.title = element_blank())
```
Download data: [`r export_data(df, "Bekijken-alternatieve-blogs")`]

Een derde veel genoemd medium waar misinformatie circuleert is alternatieve blogs. 
Er is een aanzijnlijk gedeelte van de kiezers (`N=432`) die hiervan gebruik maken als bron voor politieke informatie.
In onderstaand figuur zien we dat ongeveer evenveel mannen als vrouwen aangeven dit als bron voor politieke informatie te gebruiken -- er is ook een gelijke spreiding over leeftijd.
Daarnaast is deze groep het vaakst medium opgeleid (MBO), en woont het minst vaak in het noorden van NL of in 1 van de 3 grote NL steden.
De grootste groep mensen die dit kanaal gebruiken om iets te weten te komen over politiek en actualiteiten zijn van plan om te gaan stemmen en dan meestal op de VVD en zijn meestal niet links-georienteerd.
Ook komen zij eigenlijk alleen tegen bekenden (familie en vrienden) uit voor hun mening over gevoelige politieke onderwerpen.
In termen van vertrouwen, heeft de grootste groep veel vertrouwen in de wetenschap en zouden zich ook zeker laten vaccineren.
Voor de overige instituties -- Nl politiek, EU, journalistiek, democratie, en banken en grote bedrijven -- geeft de grootste groep een 4-6 als rapportcijfer.

```{r "kiezers en misinformatie3", fig.height=10, fig.width=10, fig.cap="Wie gebruikt Whatsapp voor Politiek Nieuws"}
df <- d %>%
  drop_na(I6_1) %>%
  mutate(gender = recode(gender, `0` = "male", `1` = "female"),
         age = recode(age, `1` = "<24", 
                      `2` = "25-34",  `3` = "35-44",  
                      `4`= "45-54", `5` = "55-64", `6` = ">64"),
         education = recode(education, `1` = "Hoog opgeleid", `2` = "Medium opgeleid", `3` = "Laag opgeleid", `999` = "Geen informatie"),
         region = recode(region, `1` = "Een van de 3 grote steden", `2` = "Het westen", `3` = "Het noorden", `4` = "Het oosten", `5` = "Het zuiden"),
         A1 = recode(A1, `1` = "Ja", `0` = "Nee", `998` = "Weet niet", `999` = "Nee"),
         A2 = recode(A2, `1` = "CDA", `2` = "CU", `3` = "D66", `4` = "Denk", `5` = "FvD", `6` = "GL", `7` = "PvdA", `8` = "PvD", `9` = "PVV", `10` = "SGP", `11` = "SP", `12` = "VVD", `13` = "50Plus",`14` =  "Andere", `15` = "Blanco",`999` = "Weet niet"),
         H1 = recode(H1, `1` = "Houd mening voor me", `2` = "Alleen tegen bekenden ", `3` = "Kom altijd voor mening uit"),
         H7 = recode(H7, `1` = "Zeer zeker doen", `2` = "Doen", `3` = "Niet doen", `4` = "Zeer zeker niet doen"),
         F_pol = round((F2_3 + F2_4 + F2_6 + F2_7)/4,0),
         F_bgb = round((F2_10 + F2_11)/2,0),
         F2_2 = ifelse(F2_2 <4, "Weinig vertrouwen",
                ifelse(F2_2 >=4 & F2_2 <7, "Medium vertrouwen", 
                ifelse(F2_2 >=7, "Veel vertrouwen", F2_2))),
         F_pol = ifelse(F_pol <4, "Weinig vertrouwen",
                ifelse(F_pol >=4 & F_pol <7, "Medium vertrouwen", 
                ifelse(F_pol >=7, "Veel vertrouwen", F_pol))),
         F2_4 = ifelse(F2_4 <4, "Weinig vertrouwen",
                ifelse(F2_4 >=4 & F2_4 <7, "Medium vertrouwen", 
                ifelse(F2_4 >=7, "Veel vertrouwen", F2_4))),
         F2_8 = ifelse(F2_8 <4, "Weinig vertrouwen",
                ifelse(F2_8 >=4 & F2_8 <7, "Medium vertrouwen", 
                ifelse(F2_8 >=7, "Veel vertrouwen", F2_8))),
         F2_9 = ifelse(F2_9 <4, "Weinig vertrouwen",
                ifelse(F2_9 >=4 & F2_9 <7, "Medium vertrouwen", 
                ifelse(F2_9 >=7, "Veel vertrouwen", F2_9))),
         F_bgb = ifelse(F_bgb <4, "Weinig vertrouwen",
                ifelse(F_bgb >=4 & F_bgb <7, "Medium vertrouwen", 
                ifelse(F_bgb >=7, "Veel vertrouwen", F_bgb))),
         E2 = ifelse(E2 <4, "Links",
                ifelse(E2 >=4 & E2 <7, "Midden", 
                ifelse(E2 >=7, "Rechts", E2)))) %>%
  pivot_longer(cols = c(A1:H1, H7, E2, F2_2, F_pol, F2_4, F2_8, F2_9, F_bgb, gender:region)) %>%
  select(name, value) %>%
  mutate(id = recode(name, `A1` = "Stemmen", `A2` = "Stemvoorkeur", `gender` = "Gender",`age` = "Leeftijd",`education` = "Opleiding", `region` = "Regio", `F2_2` = "Vertrouwen journalistiek", `F_pol` = "Vertrouwen NL politiek", `F2_4` = "Vertrouwen EU", `F2_8` = "Vertrouwen democratie", `F2_9` = "Vertrouwen wetenschap", `F_bgb` = "Vertrouwen banken & grote bedrijven",`H1` = "Spiral of Silence", `H7` = "Vaccineren", `E2` = "Ideologie")) %>%
  group_by(id, value) %>% summarise(n = n(), perc = round(n/432, 2)) %>% drop_na(value)

ggplot(df, aes(x = perc, y = id, fill = value)) +
  geom_col(alpha = .6, color = "black") +
  geom_text(aes(label = value),
              position = position_stack(vjust = .5),
            size = 2) +
  theme_minimal() +
  labs(x = "", y = "",title = "Whatsapp voor Politiek Nieuws") +
  scale_fill_viridis_d() +
    scale_x_continuous(labels = scales::percent) +
  theme(plot.title = element_text(hjust = 0.5),
          plot.subtitle = element_text(hjust = 0.5),
          legend.position="none",
          legend.title = element_blank())
```

Download data: [`r export_data(df, "Gebruik-whatsapp")`]

Een vierde veel genoemd medium waar misinformatie circuleert is Telegram. 
Ook voor dit medium is er slechts een klein gedeelte van de kiezers (`N=41`) die hiervan gebruik maken als bron voor politieke informatie.
Wat hier opvallend is, is dat de grootste groep van deze mensen van plan is om op de PVV te stemmen.
Note: `21% van 41 is ongeveer 8 mensen`.

```{r "kiezers en misinformatie4", fig.height=10, fig.width=10, fig.cap="Wie gebruikt Telegram voor Politiek Nieuws"}
df <- d %>%
  drop_na(I6_3) %>%
  mutate(gender = recode(gender, `0` = "male", `1` = "female"),
         age = recode(age, `1` = "<24", 
                      `2` = "25-34",  `3` = "35-44",  
                      `4`= "45-54", `5` = "55-64", `6` = ">64"),
         education = recode(education, `1` = "Hoog opgeleid", `2` = "Medium opgeleid", `3` = "Laag opgeleid", `999` = "Geen informatie"),
         region = recode(region, `1` = "Een van de 3 grote steden", `2` = "Het westen", `3` = "Het noorden", `4` = "Het oosten", `5` = "Het zuiden"),
         A1 = recode(A1, `1` = "Ja", `0` = "Nee", `998` = "Weet niet", `999` = "Nee"),
         A2 = recode(A2, `1` = "CDA", `2` = "CU", `3` = "D66", `4` = "Denk", `5` = "FvD", `6` = "GL", `7` = "PvdA", `8` = "PvD", `9` = "PVV", `10` = "SGP", `11` = "SP", `12` = "VVD", `13` = "50Plus",`14` =  "Andere", `15` = "Blanco",`999` = "Weet niet"),
         H1 = recode(H1, `1` = "Houd mening voor me", `2` = "Alleen tegen bekenden ", `3` = "Kom altijd voor mening uit"),
         H7 = recode(H7, `1` = "Zeer zeker doen", `2` = "Doen", `3` = "Niet doen", `4` = "Zeer zeker niet doen"),
         F_pol = round((F2_3 + F2_4 + F2_6 + F2_7)/4,0),
         F_bgb = round((F2_10 + F2_11)/2,0),
         F2_2 = ifelse(F2_2 <4, "Weinig vertrouwen",
                ifelse(F2_2 >=4 & F2_2 <7, "Medium vertrouwen", 
                ifelse(F2_2 >=7, "Veel vertrouwen", F2_2))),
         F_pol = ifelse(F_pol <4, "Weinig vertrouwen",
                ifelse(F_pol >=4 & F_pol <7, "Medium vertrouwen", 
                ifelse(F_pol >=7, "Veel vertrouwen", F_pol))),
         F2_4 = ifelse(F2_4 <4, "Weinig vertrouwen",
                ifelse(F2_4 >=4 & F2_4 <7, "Medium vertrouwen", 
                ifelse(F2_4 >=7, "Veel vertrouwen", F2_4))),
         F2_8 = ifelse(F2_8 <4, "Weinig vertrouwen",
                ifelse(F2_8 >=4 & F2_8 <7, "Medium vertrouwen", 
                ifelse(F2_8 >=7, "Veel vertrouwen", F2_8))),
         F2_9 = ifelse(F2_9 <4, "Weinig vertrouwen",
                ifelse(F2_9 >=4 & F2_9 <7, "Medium vertrouwen", 
                ifelse(F2_9 >=7, "Veel vertrouwen", F2_9))),
         F_bgb = ifelse(F_bgb <4, "Weinig vertrouwen",
                ifelse(F_bgb >=4 & F_bgb <7, "Medium vertrouwen", 
                ifelse(F_bgb >=7, "Veel vertrouwen", F_bgb))),
         E2 = ifelse(E2 <4, "Links",
                ifelse(E2 >=4 & E2 <7, "Midden", 
                ifelse(E2 >=7, "Rechts", E2)))) %>%
  pivot_longer(cols = c(A1:H1, H7, E2, F2_2, F_pol, F2_4, F2_8, F2_9, F_bgb, gender:region)) %>%
  select(name, value) %>%
  mutate(id = recode(name, `A1` = "Stemmen", `A2` = "Stemvoorkeur", `gender` = "Gender",`age` = "Leeftijd",`education` = "Opleiding", `region` = "Regio", `F2_2` = "Vertrouwen journalistiek", `F_pol` = "Vertrouwen NL politiek", `F2_4` = "Vertrouwen EU", `F2_8` = "Vertrouwen democratie", `F2_9` = "Vertrouwen wetenschap", `F_bgb` = "Vertrouwen banken & grote bedrijven",`H1` = "Spiral of Silence", `H7` = "Vaccineren", `E2` = "Ideologie")) %>%
  group_by(id, value) %>% summarise(n = n(), perc = round(n/38, 2)) %>% drop_na(value)

ggplot(df, aes(x = perc, y = id, fill = value)) +
  geom_col(alpha = .6) +
  geom_text(aes(label = value),
              position = position_stack(vjust = .5),
            size = 2) +
  theme_minimal() +
  labs(x = "", y = "",title = "Telegram voor Politiek Nieuws") +
  scale_fill_viridis_d() +
    scale_x_continuous(labels = scales::percent) +
  theme(plot.title = element_text(hjust = 0.5),
          plot.subtitle = element_text(hjust = 0.5),
          legend.position="none",
          legend.title = element_blank())
```

Download data: [`r export_data(df, "Gebruik-telegram")`]
