---
title: 'VU 2021 Election Study: Misinformatie Twitter'
author: "Mariken van der Velden & Andreu Casas"
permalink: reports/sm-propaganda/
output: 
  md_document:
    toc: yes
    preserve_yaml: yes
---

```{r setup, include=FALSE}
## include this at top of your RMarkdown file for pretty output
## make sure to have the printr package installed: install.packages('printr')
rm(list = ls())
knitr::opts_chunk$set(message = FALSE, warning = FALSE, 
                      echo = FALSE, fig.align = "center",
                        fig.path='')
library(glue)
library(printr)
options(digits = 2)
library(here)
library(tidyverse)
library(quanteda)
library(patchwork)
library(viridis)
source(here("src/lib/data.R"))
```

```{r "load data"}
d <- read_csv("../../../../../../Desktop/party-candidates-15aug2020-22feb2021.csv") %>% filter(day>"2021-01-15")

corp <- corpus(d, text_field = "text", meta = c("twitter"))
```

# Verspreiden van Informatie
In onderstaande figuur is te zien welke woorden Mark Rutte (zowel persoonlijk als ambtsaccount), Wopke Hoekstra, Gert-Jan Segers en Sigrid Kaag sinds het begin van de verkiezingscampagne het meest voorkomen. 
Rutte spreekt het meest over de coronacrisis en gerelateerde maatregelen waar "we" ons samen aan moeten houden.
De overige lijstrekkers van partijen die de huidige demissionaire regering vormen spreken ook over de coronacrisis, maar gebruiken ook woorden van hoop -- mooie, nieuwe, #nudoorpakken.
Duidelijk wordt dat op basis van deze woorden er geen aanleiding is om aan te nemen dat het hier om misinformatie gaat.

```{r "sharing on twitter - coalitiepartijen", fig.height=15, fig.width=10, fig.cap="Regeringspartijleiders op Twitter"}
dtm <- dfm(corp,
           remove = stopwords("Dutch"), remove_punct = TRUE, 
           groups = "twitter") %>%
    dfm_trim(min_termfreq = 3)

p1 <- textstat_frequency(dtm, groups = "twitter") %>%
  filter(frequency>5,
         group == "markrutte" | group ==  "MinPres") %>%
  ggplot(aes(x = frequency, y = feature)) +
  geom_col(fill = "#21908CFF") +
  facet_grid(group~., scales = "free", space = "free") +
  theme_minimal() +
  labs(y = "", 
       x = "",
       title = "Meest Gebruikte Woorden") + 
  theme(plot.title = element_text(hjust = 0.5),
          plot.subtitle = element_text(hjust = 0.5),
          legend.position="none",
          legend.title = element_blank())

p2 <- textstat_frequency(dtm, groups = "twitter") %>%
  filter(frequency>5, group =="WBHoekstra" | group =="gertjansegers" | group =="SigridKaag") %>%
  ggplot(aes(x = frequency, y = feature)) +
  geom_col(fill = "#21908CFF") +
  facet_grid(group~., scales = "free", space = "free") +
  theme_minimal() +
  labs(y = "", 
       x = "") + 
  theme(plot.title = element_text(hjust = 0.5),
          plot.subtitle = element_text(hjust = 0.5),
          legend.position="none",
          legend.title = element_blank())  

p1 + p2
```

Kijkend naar de oppositiepartijen, zien we dat Farid Azarkan (\@F\_azarkan) van Denk veel berichten _retweet_.
Verder valt op dat er veel over racisme, moties, het kabinet en discriminatie gepraat wordt.
Nadere inspectie van de data laat zien dat het hier niet gaat over desinformatie, of informatie van misleidende aard.
Klaver (\@jesseklaver) van GroenLinks heeft het voornamelijk over perspectief vooor jongeren en over een nieuwe toekomst van Nederland -- geen reden om aan te nemen dat het gaat over desinformatie, of informatie van misleidende aard.
Hetzelfde geldt voor Lilian Marijnissen (\@MarijnissenL) van de SP, Ester Ouwehand (\@esterouwehand) van PvdD, Kees van der Staaij (\@keesvdstaaij) van de SGP, Liane den Haan (\@LiandedenHaan) van 50Plus, en Lilianne Ploumen (\@PloumenLilianne) van de PvdA.
Kijken naar de woorde die Geert Wilders (\@geertwilderspvv) van de PVV het meest gebruikt, zien we woorden als vrijheid, avondklok, motie, 17 maart, en #corona(virus).
Inspectie van de data laat veel kritiek op het (demissionaire) kabinet zien, en ideologisch sterk gekleurde informatie -- maar het lijkt meer op framing van bijv. het immigratiedebat dan echt bewuste misinformatie.
Kijkend naar de woorden die Thierry Baudet (\@thierrybaudet) van FvD het meest gebruikt, en na inspectie van de data, zien we meerdere berichten met informatie die onjuist is. 
Daarnaast zien we ook dat Baudet als enige samenzeerders retweet, zoals bijvoorbeeld \@wierdduk.

```{r "sharing on twitter - oppositiepartijen", fig.height=15, fig.width=10, fig.cap="Regeringspartijleiders op Twitter"}
#k <- kwic(corpus_subset(corp, twitter %in% c("thierrybaudet")), 'lockdown*', window = 7)
#head(k, 15)
#which(str_detect(d$text, "Ook Newsweek bevestigt dat"))

p3 <- textstat_frequency(dtm, groups = "twitter") %>%
  filter(frequency>10,
         group == "F_azarkan" | group =="jesseklaver" | group =="MarijnissenL" ) %>%
  ggplot(aes(x = frequency, y = feature)) +
  geom_col(fill = "#21908CFF") +
  facet_grid(group~., scales = "free", space = "free") +
  theme_minimal() +
  labs(y = "", 
       x = "") + 
  theme(plot.title = element_text(hjust = 0.5),
          plot.subtitle = element_text(hjust = 0.5),
          legend.position="none",
          legend.title = element_blank())

p4 <- textstat_frequency(dtm, groups = "twitter") %>%
  filter(frequency>10,
         group =="estherouwehand"| group =="keesvdstaaij" | group =="LianedenHaan" ) %>%
  ggplot(aes(x = frequency, y = feature)) +
  geom_col(fill = "#21908CFF") +
  facet_grid(group~., scales = "free", space = "free") +
  theme_minimal() +
  labs(y = "", 
       x = "") + 
  theme(plot.title = element_text(hjust = 0.5),
          plot.subtitle = element_text(hjust = 0.5),
          legend.position="none",
          legend.title = element_blank())
  
p5 <- textstat_frequency(dtm, groups = "twitter") %>%
  filter(frequency>10,
         group =="PloumenLilianne"| group =="geertwilderspvv") %>%
  ggplot(aes(x = frequency, y = feature)) +
  geom_col(fill = "#21908CFF") +
  facet_grid(group~., scales = "free", space = "free") +
  theme_minimal() +
  labs(y = "", 
       x = "") + 
  theme(plot.title = element_text(hjust = 0.5),
          plot.subtitle = element_text(hjust = 0.5),
          legend.position="none",
          legend.title = element_blank())

p6 <- textstat_frequency(dtm, groups = "twitter") %>%
  filter(frequency>15, group ==  "thierrybaudet") %>%
  ggplot(aes(x = frequency, y = feature)) +
  geom_col(fill = "#21908CFF") +
  facet_grid(group~., scales = "free", space = "free") +
  theme_minimal() +
  labs(y = "", 
       x = "") + 
  theme(plot.title = element_text(hjust = 0.5),
          plot.subtitle = element_text(hjust = 0.5),
          legend.position="none",
          legend.title = element_blank())

p3 + p4
```

```{r "sharing on twitter - oppositiepartijen2", fig.height=15, fig.width=10, fig.cap="Regeringspartijleiders op Twitter (2)"}
p5 + p6
```

