---
title: 'VU 2021 Election Study: Pre-wave exploration of undecided voters'
author: "Wouter van Atteveldt, Nel Ruigrok, Mariken van der Velden"
output: 
  github_document:
    toc: yes
editor_options: 
  chunk_output_type: console
params:
  party: "Weet niet"
---
```{r setup, include=FALSE}
knitr::opts_chunk$set(message = FALSE, warning = FALSE, echo=F, fig.path='figures/')
library(printr)
options(digits = 2)
```

```{r "Read Data"}
library(here)
library(tidyverse)
source(here("src/lib/create_labels.R"))
party = params$party
d_raw <- read_csv(here("data/intermediate/VUElectionPanel2021_wave0.csv"))  %>% 
  mutate(inc=recode_parties(label(A2, "A2"))==party) %>% filter(!is.na(inc))


d = d_raw %>% 
  select(iisID, inc,
                 stemintentie = A2, 
                 Gender = gender, 
                 Leeftijd = age, 
                 Onderwijsniveau = education, 
                 Regio = region, 
                 Etniciteit = ethnicity, 
                 Werk = job, 
                 Internetgebruik = internet_use, 
                 vorige_stem=E1,
                 covid_maatregelen=H3, 
                 covid_vaccinatie=H7,
                 pol_kennis=D1,
                 linksrechts=E2,
                 eu = H4
                 ) %>%
  mutate(stemintentie = recode_parties(label(stemintentie, "A2")),
         Werk = label(Werk, "job"),
         Leeftijd = label(Leeftijd, "age"),
         Onderwijsniveau = label(Onderwijsniveau, "education"),
         Gender = label(Gender, "gender"),
         Regio = label(Regio, "region"),
         Internetgebruik = label(Internetgebruik, "internet_use"),
         Etniciteit = label(Etniciteit, "ethnicity"),
         vorige_stem = recode_parties(label(vorige_stem, "E1")),
         covid_maatregelen=label(covid_maatregelen, "H3"),
         covid_vaccinatie=label(covid_vaccinatie, "H7"))
long = long_mc() %>%  inner_join(d %>% select(iisID, inc))

```

Leeswijzer: alle figuren zijn staafdiagrammen waarbij de volle staaf de waarde is voor zwevende kiezers,
en de omtrek de gemiddelde is van de populatie (in onze steekproef). 
Voorbeeld: van de zwevende kiezers is ongeveer 70% man, tegenover ongeveer 50% voor de populatie. 

(let wel: de gegevens zijn ongewogen, dus kunnen niet als een representatieve steekproef van de populatie gezien worden)

# Demographics

```{r wave0_demo}
for (var in c("Gender", "Leeftijd", "Onderwijsniveau", "Regio", "Etniciteit", "Werk")) {
  tmp = d
  tmp$target = tmp[[var]]
  t = tmp %>% group_by(inc, target) %>% summarize(n=n()) %>% mutate(perc=n/sum(n))
  print(ggplot() + geom_col(data=t %>% filter(inc), aes(x=target, y=perc, fill=target), width=.75)+
    geom_col(data=t %>% filter(!inc), aes(x=target, y=perc, color=target), alpha=0) +
    coord_flip()+guides(fill=F, color=F)+ggthemes::theme_base() + xlab("") +ylab("Percentage")+
  scale_y_continuous(labels = scales::percent) +
      ggtitle(var))
}
```


# Media Use

```{r wave0_I1}
t = long %>% filter(question=="I1") %>% group_by(inc, medium) %>% summarize(value=mean(value))
ggplot() + geom_col(data=t %>% filter(inc), aes(x=fct_reorder(medium, value), y=value, fill=medium), width=.75)+
    geom_col(data=t %>% filter(!inc), aes(x=medium, y=value, color=medium), alpha=0) +
    coord_flip()+guides(fill=F, color=F)+ggthemes::theme_base() + xlab("") +ylab("Percentage")+
      ggtitle("Frequentie van mediagebruik")
```

```{r wave0_I2}
t = long %>% filter(question=="I2") %>% group_by(inc, medium) %>% summarize(n=n()) %>% mutate(perc=n/sum(n))
ggplot() + geom_col(data=t %>% filter(inc), aes(x=fct_reorder(medium, perc), y=perc, fill=medium), width=.75)+
    geom_col(data=t %>% filter(!inc), aes(x=medium, y=perc, color=medium), alpha=0) +
    coord_flip()+guides(fill=F, color=F)+ggthemes::theme_base() + xlab("") +ylab("Percentage")+
  scale_y_continuous(labels = scales::percent) +
      ggtitle("Mediagebruik: kranten", "(Noot: other is meestal ingevuld als: geen/nee)")
```

```{r wave0_I3}
t = long %>% filter(question=="I3") %>% group_by(inc, medium) %>% summarize(n=n()) %>% mutate(perc=n/sum(n))
ggplot() + geom_col(data=t %>% filter(inc), aes(x=fct_reorder(medium, perc), y=perc, fill=medium), width=.75)+
    geom_col(data=t %>% filter(!inc), aes(x=medium, y=perc, color=medium), alpha=0) +
    coord_flip()+guides(fill=F, color=F)+ggthemes::theme_base() + xlab("") +ylab("Percentage")+
      ggtitle("Mediagebruik: TV")
```

```{r wave0_I4}
t = long %>% filter(question=="I4") %>% group_by(inc, medium) %>% summarize(n=n()) %>% mutate(perc=n/sum(n))
ggplot() + geom_col(data=t %>% filter(inc), aes(x=fct_reorder(medium, perc), y=perc, fill=medium), width=.75)+
    geom_col(data=t %>% filter(!inc), aes(x=medium, y=perc, color=medium), alpha=0) +
    coord_flip()+guides(fill=F, color=F)+ggthemes::theme_base() + xlab("") +ylab("Percentage")+
  scale_y_continuous(labels = scales::percent) +
      ggtitle("Mediagebruik: Online sites", "(Noot: top-3 other is geen (29), NOS (12), AD (6))")
#d_raw %>% filter(inc, !is.na(I4_other_blogs)) %>% group_by(I4_other_blogs) %>% summarize(n=n()) %>% arrange(-n)
#d_raw %>% filter(inc, !is.na(I4_other_sites)) %>% group_by(I4_other_sites) %>% summarize(n=n()) %>% arrange(-n)
```

```{r wave0_I5}
t = long %>% filter(question=="I5") %>% mutate(medium=fct_infreq(medium)) %>% 
  group_by(inc, medium) %>% summarize(n=n()) %>% mutate(perc=n/sum(n))
t = t %>% select(-n) %>% pivot_wider(names_from=medium, values_from=perc, values_fill=0) %>% pivot_longer(-inc)
ggplot() + geom_col(data=t %>% filter(inc), aes(x=fct_reorder(name, value), y=value, fill=name), width=.75)+
    geom_col(data=t %>% filter(!inc), aes(x=name, y=value, color=name), alpha=0) +
    coord_flip()+guides(fill=F, color=F)+ggthemes::theme_base() + xlab("") +ylab("Percentage")+
      ggtitle("Mediagebruik: Social", "(Noot: other is meestal 'geen')")+
  scale_y_continuous(labels = scales::percent) 
#d_raw %>% filter(inc, !is.na(I5_other)) %>% group_by(I5_other) %>% summarize(n=n()) %>% arrange(-n)
```

```{r wave0_I6}
t = long %>% filter(question=="I6") %>% 
  group_by(inc, medium) %>% summarize(n=n()) %>% mutate(perc=n/sum(n))
ggplot() + geom_col(data=t %>% filter(inc), aes(x=fct_reorder(medium, perc), y=perc, fill=medium), width=.75)+
    geom_col(data=t %>% filter(!inc), aes(x=medium, y=perc, color=medium), alpha=0) +
    coord_flip()+guides(fill=F, color=F)+ggthemes::theme_base() + xlab("") +ylab("Percentage")+
      ggtitle("Mediagebruik: Messaging apps", "(Noot:other is meestal 'geen')")+
  scale_y_continuous(labels = scales::percent) 
#d_raw %>% filter(inc, !is.na(I6_other)) %>% group_by(I6_other) %>% summarize(n=n()) %>% arrange(-n)
```

```{r wave0_I7}
t = long %>% filter(question=="I7") %>% 
  group_by(inc, medium) %>% summarize(n=n()) %>% mutate(perc=n/sum(n))
ggplot() + geom_col(data=t %>% filter(inc), aes(x=fct_reorder(medium, perc), y=perc, fill=medium), width=.75)+
    geom_col(data=t %>% filter(!inc), aes(x=medium, y=perc, color=medium), alpha=0) +
    coord_flip()+guides(fill=F, color=F)+ggthemes::theme_base() + xlab("") +ylab("Percentage")+
  scale_y_continuous(labels = scales::percent) +
      ggtitle("Mediagebruik: Mobile apps", "(Noot:other is meestal 'geen')")
#d_raw %>% filter(inc, !is.na(I6_other)) %>% group_by(I6_other) %>% summarize(n=n()) %>% arrange(-n)
```

```{r wave0_I9}
t = long %>% filter(question=="I9") %>% 
  group_by(inc, medium) %>% summarize(value=mean(value)) %>% mutate(medium=str_sub(medium, end=45))
ggplot() + geom_col(data=t %>% filter(inc), aes(x=fct_reorder(medium, value), y=value, fill=medium), width=.75)+
    geom_col(data=t %>% filter(!inc), aes(x=medium, y=value, color=medium), alpha=0) +
    coord_flip()+guides(fill=F, color=F)+ggthemes::theme_base() + xlab("") +ylab("Percentage")+
      ggtitle("News avoidance")
long %>% filter(question=="I9") %>% group_by(inc, medium) %>% summarize(value=mean(value)) %>% mutate(inc=ifelse(inc, "zwevend", "gemiddeld")) %>% pivot_wider(names_from=inc) %>% mutate(diff=zwevend - gemiddeld) %>% arrange(-diff)

#d_raw %>% filter(inc, !is.na(I6_other)) %>% group_by(I6_other) %>% summarize(n=n()) %>% arrange(-n)
```

# Vertrouwen

```{r wave0_trust}

t = long %>% filter(question=="I8") %>% group_by(inc, medium) %>% summarize(value=mean(value))
ggplot() + geom_col(data=t %>% filter(inc), aes(x=fct_reorder(medium, value), y=value, fill=medium), width=.75)+
    geom_col(data=t %>% filter(!inc), aes(x=medium, y=value, color=medium), alpha=0) +
    coord_flip()+guides(fill=F, color=F)+ggthemes::theme_base() + xlab("") +ylab("Percentage")+
      ggtitle("Vertrouwen in verschillende media")

t = long %>% filter(question=="F1") %>% group_by(inc, medium) %>% summarize(value=mean(value)) %>% mutate(medium=str_sub(medium, end=50))
ggplot() + geom_col(data=t %>% filter(inc), aes(x=fct_reorder(medium, value), y=value, fill=medium), width=.75)+
    geom_col(data=t %>% filter(!inc), aes(x=medium, y=value, color=medium), alpha=0) +
    coord_flip()+guides(fill=F, color=F)+ggthemes::theme_base() + xlab("") +ylab("Percentage")+
      ggtitle("Vertrouwen in politiek")
long %>% filter(question=="F1") %>% group_by(inc, medium) %>% summarize(value=mean(value)) %>% mutate(inc=ifelse(inc, "zwevend", "gemiddeld")) %>% pivot_wider(names_from=inc) %>% mutate(diff=zwevend - gemiddeld) %>% arrange(-diff)

t = long %>% filter(question=="F2") %>% group_by(inc, medium) %>% summarize(value=mean(value))
ggplot() + geom_col(data=t %>% filter(inc), aes(x=fct_reorder(medium, value), y=value, fill=medium), width=.75)+
    geom_col(data=t %>% filter(!inc), aes(x=medium, y=value, color=medium), alpha=0) +
    coord_flip()+guides(fill=F, color=F)+ggthemes::theme_base() + xlab("") +ylab("Percentage")+
      ggtitle("Vertrouwen in instituties")

t = long %>% filter(question=="H6", !is.na(medium)) %>% group_by(inc, medium) %>% summarize(value=mean(value)) %>% mutate(medium=str_sub(medium, end=30))
ggplot() + geom_col(data=t %>% filter(inc), aes(x=fct_reorder(medium, value), y=value, fill=medium), width=.75)+
    geom_col(data=t %>% filter(!inc), aes(x=medium, y=value, color=medium), alpha=0) +
    coord_flip()+guides(fill=F, color=F)+ggthemes::theme_base() + xlab("") +ylab("Score")+
      ggtitle("Vertrouwen in toekomst, globalisering")
```

# Corona

```{r wave0_covid}
for (var in c("covid_maatregelen", "covid_vaccinatie")) {
  tmp = d
  levels(tmp[[var]]) =str_sub(levels(tmp[[var]]), end=40)
  tmp$target = tmp[[var]]#str_sub(tmp[[var]], end=40)
  t = tmp %>% filter(!is.na(target)) %>% group_by(inc, target) %>% summarize(n=n()) %>% mutate(perc=n/sum(n))
  print(ggplot() + geom_col(data=t %>% filter(inc), aes(x=target, y=perc, fill=target), width=.75)+
    geom_col(data=t %>% filter(!inc), aes(x=target, y=perc, color=target), alpha=0) +
    coord_flip()+guides(fill=F, color=F)+ggthemes::theme_hc() + xlab("") +ylab("Percentage")+
      ggtitle(var))
}
```

# Politiek

```{r wave0_politics}
t = d %>% mutate(target=pol_kennis) %>% filter(!is.na(target)) %>% group_by(inc, target) %>% summarize(n=n()) %>% mutate(perc=n/sum(n))
ggplot() + geom_col(data=t %>% filter(inc), aes(x=target, y=perc, fill=target), width=.75)+
    geom_col(data=t %>% filter(!inc), aes(x=target, y=perc, color=target), alpha=0) +
    coord_flip()+guides(fill=F, color=F)+ggthemes::theme_hc() + xlab("") +ylab("Percentage")+
      ggtitle("Politieke kennis (aantal vragen goed uit 12)")

t = d %>% mutate(target=vorige_stem) %>% filter(!is.na(target)) %>% group_by(inc, target) %>% summarize(n=n()) %>% mutate(perc=n/sum(n))
ggplot() + geom_col(data=t %>% filter(inc), aes(x=fct_reorder(target, perc), y=perc, fill=target), width=.75)+
    geom_col(data=t %>% filter(!inc), aes(x=target, y=perc, color=target), alpha=0) +
    coord_flip()+guides(fill=F, color=F)+ggthemes::theme_hc() + xlab("") +ylab("Percentage")+
      ggtitle("Vorige stem")

t = d %>% mutate(target=linksrechts) %>% filter(!is.na(target)) %>% group_by(inc, target) %>% summarize(n=n()) %>% mutate(perc=n/sum(n))
ggplot() + geom_col(data=t %>% filter(inc), aes(x=target, y=perc, fill=target), width=.75)+
    geom_col(data=t %>% filter(!inc), aes(x=target, y=perc, color=target), alpha=0) +
    coord_flip()+guides(fill=F, color=F)+ggthemes::theme_hc() + xlab("") +ylab("Percentage")+
      ggtitle("Links/Rechts", "(0=links, 10=rechts)")

t = d %>% mutate(target=eu) %>% filter(!is.na(target), target!=999) %>% group_by(inc, target) %>% summarize(n=n()) %>% mutate(perc=n/sum(n))
ggplot() + geom_col(data=t %>% filter(inc), aes(x=target, y=perc, fill=target), width=.75)+
    geom_col(data=t %>% filter(!inc), aes(x=target, y=perc, color=target), alpha=0) +
    coord_flip()+guides(fill=F, color=F)+ggthemes::theme_hc() + xlab("") +ylab("Percentage")+
      ggtitle("EU", "(1=tegen, 7=voor)")
```

```{r wave0_politics2}
t = long %>% filter(question=="G1") %>% group_by(inc, medium) %>% summarize(value=mean(value)) %>% mutate(medium=str_sub(medium, end=30))
ggplot() + geom_col(data=t %>% filter(inc), aes(x=fct_reorder(medium, value), y=value, fill=medium), width=.75)+
    geom_col(data=t %>% filter(!inc), aes(x=medium, y=value, color=medium), alpha=0) +
    coord_flip()+guides(fill=F, color=F)+ggthemes::theme_base() + xlab("") +ylab("Score")+
      ggtitle("Tevredenheid met Kabinet")

t = long %>% filter(question=="G2", !is.na(medium)) %>% group_by(inc, medium) %>% summarize(value=mean(value)) #%>% mutate(medium=str_sub(medium, end=30))
ggplot() + geom_col(data=t %>% filter(inc), aes(x=fct_reorder(medium, value), y=value, fill=medium), width=.75)+
    geom_col(data=t %>% filter(!inc), aes(x=medium, y=value, color=medium), alpha=0) +
    coord_flip()+guides(fill=F, color=F)+ggthemes::theme_base() + xlab("") +ylab("Score")+
      ggtitle("Lijsttrekkers: Integriteit")

t = long %>% filter(question=="G3", !is.na(medium)) %>% group_by(inc, medium) %>% summarize(value=mean(value)) #%>% mutate(medium=str_sub(medium, end=30))
ggplot() + geom_col(data=t %>% filter(inc), aes(x=fct_reorder(medium, value), y=value, fill=medium), width=.75)+
    geom_col(data=t %>% filter(!inc), aes(x=medium, y=value, color=medium), alpha=0) +
    coord_flip()+guides(fill=F, color=F)+ggthemes::theme_base() + xlab("") +ylab("Score")+
      ggtitle("Lijsttrekkers: Sympathiek")


t = long %>% filter(question=="G4", !is.na(medium)) %>% group_by(inc, medium) %>% summarize(value=mean(value)) #%>% mutate(medium=str_sub(medium, end=30))
ggplot() + geom_col(data=t %>% filter(inc), aes(x=fct_reorder(medium, value), y=value, fill=medium), width=.75)+
    geom_col(data=t %>% filter(!inc), aes(x=medium, y=value, color=medium), alpha=0) +
    coord_flip()+guides(fill=F, color=F)+ggthemes::theme_base() + xlab("") +ylab("Score")+
      ggtitle("Lijsttrekkers: Weet wat er speelt")
```


